---
title: Введение в библиотеку Highcharter
author: admin
date: '2022-03-16'
slug: highcharter
categories: ["R"]
tags: ["rstats"]
subtitle: 'примеры работы в библиотеке `highcharter` для визуализации интерактивных диаграмм в R'
summary: 'В статье показаны примеры работы в библиотеке `highcharter` для визуализации интерактивных диаграмм.'
authors: 
- admin
lastmod: '2022-03-16T09:09:49+07:00'
featured: yes
math: true
image:
  caption: ''
  focal_point: ''
  preview_only: yes
projects: []
---

```{r applause-button, echo=FALSE}
applause::button(
  color = "#0C4047",
  width = "58px",
  multiclap = T
)
```

## Библиотека highcharter

Для внедрения HTML-виджетов в отчеты как веб-приложения, в **R** имеется большое количество различных инструментов, позволяющих создавать интерактивные диаграммы и карты, таких как 

- [echarts4r](https://echarts4r.john-coene.com/index.html),

- [dygraphs](http://rstudio.github.io/dygraphs/),

- [Leaflet](https://rstudio.github.io/leaflet/),

- [mapboxapi](https://walker-data.com/mapboxapi/),

- [Plotly](https://plotly.com/r/).

Больше примеров различных HTML-виджетов можно посмотреть на странице  [www.htmlwidgets.org](http://www.htmlwidgets.org/). Преимуществом этих средств визуализации является то, что они не требуют настройки серверной части как в [Shiny](https://shiny.rstudio.com/). К недостаткам можно отнести необходимость разбираться в "диалектах" каждого из инструментов.

Библиотека `highcharter` является одним из эффективных средств для интерактивной визуализации данных. Это *обертка* для **JavaScript**-библиотеки [Highcharts](https://www.highcharts.com/) на основе [SVG](https://ru.wikipedia.org/wiki/SVG), которая обладает гибкими настройками и мощным API. Отметим, что для коммерческого и правительственного использования `highcharts` не является бесплатным, при этом лицензия `highcharter` не предоставляет и не подразумевает лицензию для `highcharts`.

Установить библиотеку возможно как с [CRAN](https://cran.r-project.org/web/packages/highcharter/index.html):

```r
install.packages("highcharter")
```

так и с [GitHub](https://github.com/jbkunst/highcharter):

```r
remotes::install_github("jbkunst/highcharter")
```

## Примеры использования highcharter

Подключим библиотеку:

```{r, warning=FALSE, message=FALSE}
library(highcharter)
```

Подключим дополнительные библиотеки.

```{r echo=FALSE, message=FALSE, warning=FALSE}
library(widgetframe)
library(htmlwidgets)
```


```{r, warning=FALSE, message=FALSE}
library(tidyverse)
library(magrittr)
```

`highcharter` позволяет создавать графики с использованием двух основных функций:

- `highchart()`, которая создает диаграммы с использованием HTML-виджетов, при этом можно добавлять дополнительные геометрические слои к имеющимся построениям.

- `hchart()` -- универсальная функция для создания диаграмм, представляющих собой объект `highchart`.

Например, для отрисовки диаграммы в `hchart()`, используется структура

```r
hchart(<data.frame>, <type_of_chart>, hcaes(<aesthetics>), ...)
```

здесь:

- `<data.frame>` -- таблица данных для построения диаграммы,

- `<type_of_chart>` представляет собой строку для указания типа диаграммы; это значение может быть: линия, сплайн, область, тепловая карта, и т.д,

- `<aesthetics>` -- используемое отображение для отрисовки данных,

- `...` -- другие параметры настройки диаграммы.

### Географические карты в highcharter

Покажем, как можно визуализировать простейшие геоданные в `highcharter`. В качестве примера визуализируем на карте Российской Федерации города с населением свыше 300 000 чел. Актуальные данные по городам РФ можно получить с сайта [ИНИД](https://www.data-in.ru/data-catalog/datasets/160/) (на момент написания статьи на *12.03.2021*). После простейшей предобработки таблица с данными выглядит следующим образом.

```{r, warning=FALSE, echo=FALSE, message=FALSE}
# https://data-in.ru/data-catalog/datasets/160/
cities_large_set <- read_csv("/Users/materov/Downloads/data highcharter/data.csv")
# cities_large_set <- read_csv(here("data", "data.csv"))

cities_MSK_SpB <- 
cities_large_set %>% 
  filter(settlement %in% c("Санкт-Петербург",
                           "Москва")) %>% 
  group_by(settlement) %>% 
  summarise(population = sum(population)) %>% 
  rename(name = settlement) %>% 
  mutate(lon = c(37.3656, 30.1850),
         lat = c(55.4507, 59.5619))
  
cities_300 <-
  cities_large_set %>% 
  filter(settlement != "Москва",
         settlement != "Санкт-Петербург") %>% 
  filter(population > 3*10^5) %>% 
  select(name = settlement,
         population = population,
         lon = longitude_dd,
         lat = latitude_dd)

cities_300 <- bind_rows(cities_300, cities_MSK_SpB)
```

```{r}
cities_300 
```

Добавим цвет для визуального отображения количества населения в каждой точке.

```{r}
cities_300 <- cities_300 %>% 
  mutate(colors = colorize(population))
```

Непосредственно подложка карты скачивается со [страницы Highcharts](https://code.highcharts.com/mapdata/), затем добавляется слой с городами, `tooltip` отвечает за всплывающие подсказки.

```r
hcmap("countries/ru/custom/ru-all-disputed", showInLegend = FALSE) %>% 
  hc_add_series(
    data = cities_300, 
    type = "mappoint",
    hcaes(color = colors),
    name = "Город",
    tooltip = list(pointFormat = "{point.name}: {point.population:,.0f} чел.")
  ) %>% 
  hc_title(text = "Города с населением свыше 300 000 чел.") %>% 
  hc_subtitle(text = "на 12.03.2021")
```

```{r echo=FALSE, message=FALSE, warning=FALSE}
# hcmap("countries/ru/custom/ru-all-disputed", showInLegend = FALSE) %>% 
#   hc_add_series(
#     data = cities_300, 
#     type = "mappoint",
#     hcaes(color = colors),
#     name = "Город",
#     tooltip = list(pointFormat = "{point.name}: {point.population:,.0f} чел.")
#   ) %>% 
#   hc_title(text = "Города с населением свыше 300 000 чел.") %>% 
#   hc_subtitle(text = "на 12.03.2021")

knitr::include_url("https://modest-wiles-9551a3.netlify.app/", height = "500px")

#htmltools::tags$iframe(src = "map.html")
```

Другой пример построения карт показывает, как можно визуализировать глобальную карту. В качестве примера используем [Global Climate Change Data](https://data.world/data-society/global-climate-change-data) (источник: [Berkeley Earth](http://berkeleyearth.org/data/)).

```{r, echo=FALSE, message=FALSE, warning=FALSE}
dd <- read_csv("/Users/materov/Downloads/data highcharter/GlobalLandTemperatures_GlobalLandTemperaturesByCountry.csv")

AverageTemperature <- dd %>% 
  mutate(year = lubridate::year(dt)) %>% 
  filter(year >= 2000) %>% 
  select(Country, AverageTemperature) %>%
  na.omit() %>% 
  group_by(Country) %>% 
  dplyr::summarise(aveT = mean(AverageTemperature)) %>% 
  mutate(aveT = round(aveT)) %>% 
  rename(country = Country)

data(GNI2014, package = "treemap")

data_to_join <-
GNI2014 %>% 
  as_tibble() %>% 
  select(iso3, country)

AverageTemperature[AverageTemperature == "Russia"] <- "Russian Federation"
AverageTemperature[AverageTemperature == "Antigua And Barbuda"] <- "Antigua and Barbuda"
AverageTemperature[AverageTemperature == "Bahamas"] <- "Bahamas, The"
AverageTemperature[AverageTemperature == "Cape Verde"] <- "Cabo Verde"
AverageTemperature[AverageTemperature == "Congo (Democratic Republic Of The)"] <- "Congo, Dem. Rep."
AverageTemperature[AverageTemperature == "Congo"] <- "Congo, Rep."
AverageTemperature[AverageTemperature == "Côte D'Ivoire"] <- "Cote d'Ivoire"
AverageTemperature[AverageTemperature == "Denmark (Europe)"] <- "Denmark"
AverageTemperature[AverageTemperature == "Egypt"] <- "Egypt, Arab Rep."
AverageTemperature[AverageTemperature == "Gambia"] <- "Gambia, The"
AverageTemperature[AverageTemperature == "Guinea Bissau"] <- "Guinea-Bissau"
AverageTemperature[AverageTemperature == "Hong Kong"] <- "Hong Kong SAR, China"
AverageTemperature[AverageTemperature == "Iran"] <- "Iran, Islamic Rep."
AverageTemperature[AverageTemperature == "Kyrgyzstan"] <- "Kyrgyz Republic"
AverageTemperature[AverageTemperature == "Macau"] <- "Macao SAR, China"
AverageTemperature[AverageTemperature == "Macedonia"] <- "Macedonia, FYR"
AverageTemperature[AverageTemperature == "Netherlands (Europe)"] <- "Netherlands"
AverageTemperature[AverageTemperature == "Venezuela"] <- "Venezuela, RB"
AverageTemperature[AverageTemperature == "Yemen"] <- "Yemen, Rep."

AverageTemperature <-
left_join(AverageTemperature, data_to_join) %>% 
  na.omit()
```

```{r}
AverageTemperature
```

```r
hcmap(
  "custom/world-robinson-lowres", 
  data = AverageTemperature,
  name = "температура", 
  value = "aveT",
  # необходимо сделать join стандартных индексов карты "iso-a3"
  # и индексов стран из данных -- переменной "iso3"
  joinBy        = c("iso-a3", "iso3"), 
  borderWidth   = 0,
  nullColor     = "#d3d3d3",
  tooltip       = list(valueSuffix = "°C")
  ) %>%
  hc_colorAxis(
    stops = color_stops(colors = viridisLite::inferno(10, begin = 0.1))
  ) %>% 
  hc_title(text    = "Средняя температура земной поверхности") %>% 
  hc_subtitle(text = "за период 2000-2013 гг.")
```

```{r echo=FALSE, message=FALSE, warning=FALSE}
# hcmap(
#   "custom/world-robinson-lowres", 
#   data = AverageTemperature,
#   name = "температура", 
#   value = "aveT",
#   # необходимо сделать join стандартных индексов карты "iso-a3"
#   # и индексов стран из данных -- переменной "iso3"
#   joinBy        = c("iso-a3", "iso3"), 
#   borderWidth   = 0,
#   nullColor     = "#d3d3d3",
#   tooltip       = list(valueSuffix = "°C")
#   ) %>%
#   hc_colorAxis(
#     stops = color_stops(colors = viridisLite::inferno(10, begin = 0.1))
#   ) %>% 
#   hc_title(text    = "Средняя температура земной поверхности") %>% 
#   hc_subtitle(text = "за период 2000-2013 гг.")
  
knitr::include_url("https://wonderful-williams-b10928.netlify.app/", height = "500px")
```


### Русификация highcharter

Идея переопределения языковых опций в `highcharter` основана на [Stack Overflow 1](https://stackoverflow.com/questions/25266392/how-to-set-highchart-global-options-in-r), [Stack Overflow 2](https://stackoverflow.com/questions/7419358/highcharts-datetime-localization) и [Highcharts Configuration options](https://api.highcharts.com/highstock/lang). Сначала необходимо получить текущие настройки локализации в переменную `lang`.

```{r}
lang <- getOption("highcharter.lang")
```

Например, для сокращений дней недели:

```{r}
lang$shortWeekdays <- c("Сб", "Вс", "Пн", "Вт", "Ср", "Чт", "Пт")
```

```{r echo=FALSE}
lang$contextButtonTitle <- "Контекстное меню диаграммы"

lang$decimalPoint <- ","

lang$downloadCSV  <- "Загрузить CSV"
lang$downloadJPEG <- "Загрузить JPEG"
lang$downloadPDF  <- "Загрузить PDF"
lang$downloadPNG  <- "Загрузить PNG"
lang$downloadSVG  <- "Загрузить SVG"
lang$downloadXLS  <- "Загрузить XLS"

lang$drillUpText <- "◁ Назад к {series.name}"

lang$exitFullscreen <- "Выход из полноэкранного режима"

lang$exportData$annotationHeader <- "Аннотации"

lang$exportData$categoryHeader <- "Категория"

lang$hideData <- "Скрыть таблицу данных"

lang$loading <- "Загрузка..."

lang$months <- c("Январь", "Февраль", "Март", "Апрель", "Май", "Июнь", "Июль", "Август", "Сентябрь", "Октябрь", "Ноябрь", "Декабрь")

lang$noData <- "Нет данных для отображения"

lang$printChart <- "Печать диаграммы"

lang$resetZoom <- "Сброс масштабирования"

lang$resetZoomTitle <- "Сброс масштабирования к 1:1"

lang$shortMonths <- c("Янв", "Фев", "Мар", "Апр", "Май", "Июн", "Июл", "Авг", "Сен", "Окт", "Ноя", "Дек")

lang$shortWeekdays <- c("Сб", "Вс", "Пн", "Вт", "Ср", "Чт", "Пт")

lang$thousandsSep <- " "

lang$viewData <- "Просмотр таблицы данных"

lang$viewFullscreen <- "Просмотр в полноэкранном режиме"

lang$weekdays <- c("Воскресенье", "Понедельник", "Вторник", "Среда", "Четверг", "Пятница", "Суббота") 
```

После переопределения настроек их необходимо сохранить.

```{r}
options(highcharter.lang = lang)
```

### Отображение биржевых котировок

Библиотека `highcharter` может служить для отображения актуальных биржевых котировок на основе API библиотеки `quantmod`. Ниже приведен пример для отображения торгов **Apple**.

```{r, warning=FALSE, message=FALSE}
library(quantmod)

AAPL <- getSymbols("AAPL", 
                  from = Sys.Date() - lubridate::years(1), 
                  auto.assign = FALSE)

AAPL <- AAPL %>% na.omit()

AAPL.ave <- SMA(Cl(AAPL), n = 5)
```

```r
highchart(type = "stock") %>% 
  hc_add_series(AAPL, 
                yAxis = 0, 
                name  = "AAPL") %>% 
  hc_add_series(AAPL.ave, 
                yAxis = 0, 
                name  = "скользящее среднее AAPL",
                color = hex_to_rgba("blue", 0.7)) %>% 
  hc_tooltip(valueDecimals = 2) %>% 
  hc_title(text = "Котировки Apple") %>% 
    hc_exporting(
    enabled = TRUE
  )
```

```{r echo=FALSE, message=FALSE, warning=FALSE}
# highchart(type = "stock") %>% 
#   hc_add_series(AAPL, 
#                 yAxis = 0, 
#                 name  = "AAPL") %>% 
#   hc_add_series(AAPL.ave, 
#                 yAxis = 0, 
#                 name  = "скользящее среднее AAPL",
#                 color = hex_to_rgba("blue", 0.7)) %>% 
#   hc_tooltip(valueDecimals = 2) %>% 
#   hc_title(text = "Котировки Apple") %>% 
#     hc_exporting(
#     enabled = TRUE
#   )

knitr::include_url("https://elegant-bohr-2f35e5.netlify.app/", height = "500px")
```


### Вложенные диаграммы

Библиотека `highcharter` позволяет формировать диаграммы, в компактной форме представляющие сложную информацию при помощи *вложений*. В качестве примера мы рассмотрим ежедневное количество пожаров в Российской Федерации за апрель 2020 года по различным категориям.

```{r, echo=FALSE, warning=FALSE, message=FALSE}
fire_raw <- read_csv("/Users/materov/Downloads/data highcharter/train_raw.csv")

fire_raw <- fire_raw %>% 
  mutate(year = lubridate::year(dt),
         month = lubridate::month(dt))

fire_hc <- fire_raw %>% 
  filter(year == "2020", month == "4") %>% 
  group_by(dt, type_name) %>% 
  summarise(count = n()) %>% 
  ungroup()

fire_hc$dt <- format(fire_hc$dt, "%d.%m.%Y")
```

```{r}
fire_hc
```

Создадим переменную `fire_column`, отвечающую за первый уровень вложенной столбцовой диаграммы.

```{r}
fire_column <- fire_hc %>% 
  group_by(type_name) %>% 
  summarise(count = sum(count)) %>% 
  ungroup()

fire_column <- fire_column %>% arrange(desc(count))
```

*Внутренней* части диаграммы будет отвечать переменная `fire_drilldown`.

```{r}
fire_drilldown <- fire_hc %>% 
  group_nest(type_name) %>% 
  mutate(
    id   = type_name,
    type = "column",
    data = map(data, mutate, name = dt, y = count),
    data = map(data, list_parse))

fire_drilldown
```

Отрисовка диаграммы выглядит следующим образом. Кликнув по соответствующему столбцу, можно развернуть ежедневную статистику.

```r
hchart(fire_column,
       "column",
       hcaes(
         x         = type_name,
         y         = count,
         name      = type_name, 
         drilldown = type_name
       ),
       name = "количество пожаров",
       colorByPoint = TRUE
) %>% 
  hc_drilldown(
    allowPointDrilldown = TRUE,
    series = list_parse(fire_drilldown)
  ) %>% 
  hc_xAxis(title   = "") %>% 
  hc_yAxis(title   = "") %>% 
  hc_title(text    = "Количество пожаров на территории Российской Федерации") %>% 
  hc_subtitle(text = "в апреле 2020 года") %>% 
  hc_caption(text  = "по данным МЧС России") %>%
  hc_add_theme(hc_theme_smpl())
```

```{r echo=FALSE, message=FALSE, warning=FALSE}
# hchart(fire_column,
#        "column",
#        hcaes(
#          x         = type_name,
#          y         = count,
#          name      = type_name, 
#          drilldown = type_name
#        ),
#        name = "количество пожаров",
#        colorByPoint = TRUE
# ) %>% 
#   hc_drilldown(
#     allowPointDrilldown = TRUE,
#     series = list_parse(fire_drilldown)
#   ) %>% 
#   hc_xAxis(title   = "") %>% 
#   hc_yAxis(title   = "") %>% 
#   hc_title(text    = "Количество пожаров на территории Российской Федерации") %>% 
#   hc_subtitle(text = "в апреле 2020 года") %>% 
#   hc_caption(text  = "по данным МЧС России") %>%
#   hc_add_theme(hc_theme_smpl())

knitr::include_url("https://musing-montalcini-580122.netlify.app/", height = "500px")
```

`highcharter` имеет богатые возможности для стилизации отображения диаграмм. Например, можно кастомизировать 

- всплывающие подсказки ([Tooltip options](https://jkunst.com/highcharter/reference/hc_tooltip.html)),

- темы ([Themes](https://jkunst.com/highcharter/articles/themes.html)).

### Пример применения различных тем

Загрузим данные по погоде за последние несколько лет в г. Красноярске, которые были полученны с [Climate Data Online Search NOAA](https://www.ncdc.noaa.gov/cdo-web/search).

```{r echo=FALSE, warning=FALSE, message=FALSE}
weather_raw <- read_csv("/Users/materov/Downloads/data highcharter/2901331.csv")

weather_df <- weather_raw %>% 
  mutate(TMAX = 5*(TMAX - 32)/9) %>% 
  mutate(TMIN = 5*(TMIN - 32)/9) %>% 
  mutate(TAVE = (TMAX + TMIN)/2) %>% 
  mutate(YEAR = lubridate::year(DATE)) %>% 
  mutate(MONTH = lubridate::month(DATE, label = TRUE))

weather_month <-
weather_df %>% 
  dplyr::select(DATE, TAVE, YEAR, MONTH) %>% 
  filter(YEAR >=2013) %>% 
  group_by(YEAR, MONTH) %>% 
  summarise(TAVE = mean(TAVE, na.rm = TRUE)) %>% 
  ungroup()
```

Нас будут интересовать средние температуры воздуха в каждом месяце с 2013 года.

```{r}
weather_month
```

Сформируем из этих данных временной ряд и спрогнозируем значения временного ряда на 2 года (24 месяца) вперед.

```{r message=FALSE, warning=FALSE}
library(forecast)
weather_month_ts <- ts(weather_month["TAVE"], 
              start = c(2014, 1), frequency = 12)

weather_forecast <- forecast(ets(weather_month_ts), h = 24, level = 95)

weather_forecast %>% head(3)
```

```{r}
hc_weather <- hchart(weather_forecast) %>% 
  hc_title(
    text = "Прогноз средних температур воздуха в г. Красноярске (в °C)"
  ) %>% 
  hc_tooltip(shared = TRUE, 
             valueDecimals = 1)
```

Теперь отобразим полученный результат используя стилизованную тему.

```r
hc_weather %>%
  hc_add_theme(hc_theme_smpl())
```

```{r echo=FALSE, message=FALSE, warning=FALSE}
# hc_weather %>%
#   hc_add_theme(hc_theme_smpl())

knitr::include_url("https://elated-stonebraker-673a18.netlify.app/", height = "500px")
```

Отобразим тот же график используя другие темы.

```r
hc_weather %>%
  hc_add_theme(hc_theme_google())
```

```{r echo=FALSE, message=FALSE, warning=FALSE}
# hc_weather %>%
#   hc_add_theme(hc_theme_google())

knitr::include_url("https://unruffled-goldwasser-303b10.netlify.app/", height = "500px")
```

```r
hc_weather %>%
  hc_add_theme(hc_theme_538())
```

```{r echo=FALSE, message=FALSE, warning=FALSE}
# hc_weather %>%
#   hc_add_theme(hc_theme_538())

knitr::include_url("https://friendly-bose-53c99b.netlify.app/", height = "500px")
```

### 3D-диаграммы

Эффектно выглядят 3D-диаграммы. Покажем, как выглядит диаграмма средних температур воздуха в г. Красноярске за 3 года.

```{r echo=FALSE, warning=FALSE, message=FALSE}
weather_df$MONTH <- factor(weather_df$MONTH,
levels = c("янв", "фев", "мар", "апр", "май", "июн", 
           "июл", "авг", "сен", "окт", "ноя", "дек"), 
labels = c("Янв", "Фев", "Мар", "Апр", "Май", "Июн", 
           "Июл", "Авг", "Сен", "Окт", "Ноя", "Дек"))
```

```{r warning=FALSE, message=FALSE}
# данные
weather_hc <-
weather_df %>% 
  filter(YEAR %in% c("2018","2019", "2020")) %>% 
  group_by(YEAR, MONTH) %>% 
  summarise(ave = round(mean(TAVE, na.rm = T), 1)) %>% 
  ungroup()

weather_hc
```

```{r}
# базовая диаграмма
hc <- highchart() %>% 
  hc_xAxis(categories = weather_hc$MONTH) %>% 
  hc_add_series(
    name = "2018", 
    tooltip = list(
      valueSuffix = "°C"
    ), 
    data = (weather_hc %>% filter(YEAR == "2018"))$ave
  ) %>% 
  hc_xAxis(categories = weather_hc$MONTH) %>% 
  hc_add_series(
    name = "2019", 
    tooltip = list(
      valueSuffix = "°C"
    ),
    data = (weather_hc %>% filter(YEAR == "2019"))$ave
  ) %>% 
  hc_xAxis(categories = weather_hc$MONTH) %>% 
  hc_add_series(
    name = "2020", 
    tooltip = list(
      valueSuffix = "°C"
    ),
    data = (weather_hc %>% filter(YEAR == "2020"))$ave
  ) %>% 
  hc_add_theme(hc_theme_bloom()) %>% 
  hc_credits(
    text = "Диаграмма создана при использовании R и highcharter",
    href = "https://jkunst.com/highcharter/",
    enabled = TRUE
  )  %>% 
  hc_title(
    text = "Средние температуры воздуха в г. Красноярске в 2018-2020 гг."
  )
```

```r
# 3D-версия диаграммы
hc %>% 
  hc_chart(
    type = "column",
    options3d = list(
      enabled = TRUE, 
      beta = 15,
      alpha = 15
    )
  )
```

```{r echo=FALSE, message=FALSE, warning=FALSE}
# 3D-версия диаграммы
# hc %>% 
#   hc_chart(
#     type = "column",
#     options3d = list(
#       enabled = TRUE, 
#       beta = 15,
#       alpha = 15
#     )
#   )

knitr::include_url("https://loving-hermann-0ec9ec.netlify.app/", height = "500px")
```


## Заключение

В статье были рассмотрены некоторые простейшие примеры создания визуализаций на основе `highcharter` и русификации библиотеки. 

Больше различных примеров визуализаций в библиотеке `highcharter` можно найти на

- [странице библиотеки](https://jkunst.com/highcharter/),

- [Joshua Kunst](https://jkunst.com/blog/#category:highcharter),

- [Highcharter Cookbook](https://www.tmbish.me/lab/highcharter-cookbook/),

- [Mara Averick](https://dataand.me/index.html#category:highcharter), а также в докладе

```{r message=FALSE, warning=FALSE, echo=FALSE}
vembedr::embed_url("https://youtu.be/l_U3hQ6mm60")
```