---
title: Анализ пожаров Красноярского края за 2010-2020 года (1 часть)
author: admin
date: '2021-03-06'
slug: fire-KRSK-1
categories: ["R"]
tags: ["rstats", "временные ряды"]
subtitle: 'пример базового анализа данных по пожарам с использованием языка программирования R; данным сопоставляется временной ряд, исследуются: пропуски в заполнении исходных данных, периодические компоненты, тренд и аномалии временного ряда.'
summary: 'В статье приводится анализ данных по пожарам в Красноярском крае за период, охватывающий последние 10 лет.'
authors: 
- admin
lastmod: '2021-03-06T15:58:07+07:00'
featured: yes
math: true
image:
  caption: ''
  focal_point: ''
  preview_only: yes
projects: []
---

```{r applause-button, echo=FALSE}
applause::button(
  color = "#0C4047",
  width = "58px",
  multiclap = T
)
```


```{r setup, include=FALSE, echo=FALSE, warning=FALSE}
# чтение файлов excel
library("readxl")
# pipe
library("magrittr")
# %s+% оператор
library(stringi)
# весь tidiverse
library(tidyverse)
```

# Исходные данные

Рассмотрим данные по пожарам в Красноярском крае[^foot_KUP]. Основными переменными являются: **дата пожара** (переменная `f5`), **район края** (переменная `f2`) и **вид населенного пункта** (переменная `f6`). Каждая строка данных соответствует одному событию -- пожару.

[^foot_KUP]: Данные электронных баз учета пожаров и их последствий соответствуют приказу МЧС России №625 от 24 декабря 2018.

```{r warning=FALSE, message=FALSE, echo=FALSE}
# чтение данных
pozh_df <- read_csv("/Users/materov/Big Data МЧС/!Data_KRSK_scince_2010/krskData_new.csv")

# классы пееременных
pozh_df    %<>% as_tibble()
pozh_df    %<>% dplyr::select(-f148)
pozh_df    %<>% mutate_if(is.character, factor)
pozh_df$f5 %<>% as.Date()
```

```{r}
pozh_df
```


Диапазон дат наших данных охватывает период с 2010 по 2020 года.

```{r}
range(pozh_df$f5)
```

Используя функцию `count()`, выделим районы с наибольшим количеством пожаров.

```{r}
count(pozh_df, f2, sort = T)
```

Наибольшее количество пожаров наблюдалось в городской черте.

```{r}
count(pozh_df, f6, sort = T)
```

Составим таблицу количества пожаров сразу по двум категориям: по районам края и видам населенных пунктов.

```{r}
count(pozh_df, f2, f6, sort = T)
```

Отобразим полученную табличную информацию графически, выделив только основные категории и упорядочив отдельные графики по убыванию. Оставим только категории с наибольшим количеством элементов, отнеся остальные категории в `другие` и организовав графики в виде матриц (используя так называемое *панелирование*). 

```r
library(tidytext)

pozh_df %>%
  # оставляем 4 значимых вида населенных пунктов
  mutate(f6 = fct_lump(f6, 4, other_level = "другие населенные пункты")) %>% 
  # оставляем максимум 25 значимых районов
  mutate(f2 = fct_lump(f2, 10, other_level = "другие районы")) %>% 
  count(f2, f6) %>% 
  # упорядочиваем внутри каждой категории
  mutate(f2 = reorder_within(f2, n, f6)) %>%
  mutate(f6 = fct_reorder(f6, n, sum) %>% fct_rev()) %>%
  # график
  ggplot(aes(x = f2, y = n, fill = f6)) +
  geom_col(show.legend = FALSE) +
  # панели
  facet_wrap(~f6, scales = "free", ncol = 2) +
  coord_flip() +
  scale_x_reordered() +
  # разряды для тысяч
  scale_y_continuous(expand = c(0,0), labels = function(x) format(x, big.mark = " ", scientific = FALSE)) +
  labs(x = "", y = "")
```

```{r warning=FALSE, message=FALSE, echo=FALSE, fig.cap = "*Количество пожаров по районам и видам населенных пунктов Красноярского края*", fig.height = 10, fig.width = 10.5}
library(tidytext)

pozh_df %>%
  # оставляем 4 значимых вида населенных пунктов
  mutate(f6 = fct_lump(f6, 4, other_level = "другие населенные пункты")) %>% 
  # оставляем максимум 25 значимых районов
  mutate(f2 = fct_lump(f2, 10, other_level = "другие районы")) %>% 
  count(f2, f6) %>% 
  # упорядочиваем внутри каждой категории
  mutate(f2 = reorder_within(f2, n, f6)) %>%
  mutate(f6 = fct_reorder(f6, n, sum) %>% fct_rev()) %>%
  # график
  ggplot(aes(x = f2, y = n, fill = f6)) +
  geom_col(show.legend = FALSE) +
  # панели
  facet_wrap(~f6, scales = "free", ncol = 2) +
  coord_flip() +
  scale_x_reordered() +
  # разряды для тысяч
  scale_y_continuous(expand = c(0,0), labels = function(x) format(x, big.mark = " ", scientific = FALSE)) +
  labs(x = "", y = "") +
  silgelib::theme_plex()
```

Визуализируем количество пожаров, наблюдаемых в сутки, по видам населенных пунктов в виде "боксплотов" или [диаграмм размаха](https://ru.wikipedia.org/wiki/%D0%AF%D1%89%D0%B8%D0%BA_%D1%81_%D1%83%D1%81%D0%B0%D0%BC%D0%B8). Боксплоты упорядочим по значению медиан.

```r
pozh_df %>% 
  count(f6, f5) %>% 
  ggplot(., aes(x = f6 %>% fct_reorder(., n, median), y = n, fill = f6)) + 
  geom_boxplot(alpha = 0.8) + coord_flip() + 
  labs(y = "\nколичество пожаров в сутки, ед.", x = "") + 
  theme(legend.position = "none")
```

```{r warning=FALSE, message=FALSE, echo=FALSE, fig.cap = "*Количество количество пожаров в сутки по видам населенных пунктов*", fig.height = 4.5, fig.width = 8.5}
pozh_df %>% 
  count(f6, f5) %>% 
  ggplot(., aes(x = f6 %>% fct_reorder(., n, median), y = n, fill = f6)) + 
  geom_boxplot(alpha = 0.8) + coord_flip() + 
  labs(y = "\nколичество пожаров в сутки, ед.", x = "") + 
  silgelib::theme_plex() + theme(legend.position = "none") + ggsci::scale_fill_lancet()
```

Напомним, что отдельные выбросы на данной диаграмме отображаются точками. Например, для городской категории более 50 пожаров в сутки можно считать "выбросом", для сельских населенных пунктов -- более 25 пожаров.

# Временной ряд соответствующий количеству пожаров

## Визуализация временного ряда по различным категориям

Поставим в соответствие ежедневному количеству пожаров в Красноярском крае временной ряд.

```r
pozh_df %>% 
  group_by(f5) %>% 
  summarise(count = n()) %>% 
  ungroup() %>% 
  ggplot(., aes(x = f5, y = count)) + geom_line() + 
  labs(x = "", y = "") + 
  scale_x_date(date_breaks = "12 months",
               date_labels = "%Y")
```

```{r warning=FALSE, message=FALSE, echo=FALSE, fig.cap = "*Общий вид временного ряда, соответствующего количеству пожаров в Красноярском крае с 2010 по 2020 год*", fig.height = 3.7, fig.width = 9}
pozh_df %>% 
  group_by(f5) %>% 
  summarise(count = n()) %>% 
  ungroup() %>% 
  ggplot(., aes(x = f5, y = count)) + geom_line() + 
  labs(x = "", y = "") + 
  scale_x_date(date_breaks = "12 months",
               date_labels = "%Y") +
  silgelib::theme_plex() 
```

На графике хорошо видны периодические всплески количества пожаров (как мы покажем далее, с апреля по июль).

Визуализируем временной ряд по видам населенных пунктов.

```r
pozh_df %>% 
  mutate(f6 = fct_lump(f6, 3, other_level = "другие населенные пункты")) %>% 
  group_by(f6, f5) %>% 
  summarise(count = n()) %>% 
  ungroup() %>% 
  group_by(f6) %>% 
  mutate(total = sum(count)) %>% 
  ungroup() %>% 
  mutate(f6 = fct_reorder(f6, -total)) %>%
  ggplot(., aes(x = f5, y = count)) + geom_line() + 
  labs(x = "", y = "") + 
  facet_wrap(~ f6, ncol = 2)
```

```{r warning=FALSE, message=FALSE, echo=FALSE, fig.cap = "*Вид временного ряда, соответствующего количеству пожаров в Красноярском крае с 2010 по 2020 год по видам населенных пунктов*", fig.height = 6, fig.width = 9}
pozh_df %>% 
  mutate(f6 = fct_lump(f6, 3, other_level = "другие населенные пункты")) %>% 
  group_by(f6, f5) %>% 
  summarise(count = n()) %>% 
  ungroup() %>% 
  group_by(f6) %>% 
  mutate(total = sum(count)) %>% 
  ungroup() %>% 
  mutate(f6 = fct_reorder(f6, -total)) %>%
  ggplot(., aes(x = f5, y = count)) + geom_line() + 
  labs(x = "", y = "") + 
  facet_wrap(~ f6, ncol = 2) +
  silgelib::theme_plex() 
```

Рассмотрим несколько районов с наибольшим количеством пожаров.

```r
pozh_df %>% 
  mutate(f2 = fct_lump(f2, 11, other_level = "другие районы")) %>% 
  group_by(f2, f5) %>% 
  summarise(count = n()) %>% 
  ungroup() %>% 
  group_by(f2) %>% 
  mutate(total = sum(count)) %>% 
  ungroup() %>% 
  mutate(f2 = fct_reorder(f2, -total)) %>%
  ggplot(., aes(x = f5, y = count)) + geom_line(alpha = 0.8) + geom_smooth(se = F) +
  labs(x = "", y = "") + 
  facet_wrap(~ f2, scales = "free", ncol = 4)
```

```{r warning=FALSE, message=FALSE, echo=FALSE, fig.cap = "*Вид временного ряда, соответствующего количеству пожаров в Красноярском крае с 2010 по 2020 год по районам края*", fig.height = 6, fig.width = 12}
pozh_df %>% 
  mutate(f2 = fct_lump(f2, 11, other_level = "другие районы")) %>% 
  group_by(f2, f5) %>% 
  summarise(count = n()) %>% 
  ungroup() %>% 
  group_by(f2) %>% 
  mutate(total = sum(count)) %>% 
  ungroup() %>% 
  mutate(f2 = fct_reorder(f2, -total)) %>%
  ggplot(., aes(x = f5, y = count)) + geom_line(alpha = 0.8) + geom_smooth(se = F) +
  labs(x = "", y = "") + 
  facet_wrap(~ f2, scales = "free", ncol = 4) +
  silgelib::theme_plex() 
```

Отметим существование пропусков в данных по некоторым районам края, например, по Сосновоборску, Лесосибирску, и т.д. Подробнее пропуски будут рассмотрены ниже.

```{r warning=FALSE, message=FALSE, echo=FALSE, fig.cap = "*Пропуски в данных по некоторым районам Красноярского края*", fig.height = 5, fig.width = 10}
pozh_df %>% 
  #mutate(f2 = fct_lump(f2, 11, other_level = "другие районы")) %>% 
  filter(f2 %in% c("Сосновоборск", "Лесосибирск", "Бородино", "Ачинский район", "Минусинск", "Назарово")) %>% 
  group_by(f2, f5) %>% 
  summarise(count = n()) %>% 
  ungroup() %>% 
  group_by(f2) %>% 
  mutate(total = sum(count)) %>% 
  ungroup() %>% 
  mutate(f2 = fct_reorder(f2, -total)) %>%
  ggplot(., aes(x = f5, y = count)) + geom_line(alpha = 0.8) + 
  labs(x = "", y = "") + 
  facet_wrap(~ f2, scales = "free", ncol = 3) +
  silgelib::theme_plex() 
```

## Временной ряд

Для работы с данными как с временным рядом будем использовать формат `tsibble`, присвоив в качестве **ключа** районы края.

```{r, warning=FALSE, message=FALSE}
require(tsibble)

# key = районы края
pozh_ts <- pozh_df %>% 
  group_by(f2, f5) %>% 
  summarise(y = n()) %>% 
  ungroup() %>%
  as_tsibble(., key = f2, index = f5)
```

Отметим, что пропущенные данные имеются во всех районах края, пропущено (либо в этот день не наблюдалось пожаров) более 170 000 значений!

```{r}
# пропущенные значения есть во всех районах!
has_gaps(pozh_ts) 

# пропущено более 170 000 значений
scan_gaps(pozh_ts)
```


Самые большие пропуски данных по длительности наблюдались в Бородино и Сосновоборске.

```{r}
count_gaps(pozh_ts) %>% arrange(desc(.n))
```

Визуализируем все возможные пропуски в районах по годам в виде тепловой карты. Можно допустить, что в некоторых районах края (например, в отдаленном Эвенкийском районе) было мало пожаров за исследуемый период, однако, в некоторых районах пропуски затрагивают целые года. Меньше всего пропусков наблюдалось в районах города Красноярска.

```r
mosaic_gaps <-
tibble(scan_gaps(pozh_ts)$f2, scan_gaps(pozh_ts)$f5 %>% lubridate::year()) %>% 
  purrr::set_names("region", "year") %>% count(., region, year) 

mosaic_gaps$year %<>% as.factor()

mosaic_gaps %>% 
  ggplot(., aes(x = region %>% fct_rev(), y = year, fill = n)) + coord_flip() + geom_tile() +
  viridis::scale_fill_viridis(direction = -1, option = "cividis") + 
  labs(x = "", y = "", fill = "количество пропусков\n(темнее - больше)") 
```

```{r warning=FALSE, message=FALSE, echo=FALSE, fig.cap = "*Пропуски в данных по пожарам по районам Красноярского края*", fig.height = 14, fig.width = 9}
mosaic_gaps <-
tibble(scan_gaps(pozh_ts)$f2, scan_gaps(pozh_ts)$f5 %>% lubridate::year()) %>% 
  purrr::set_names("region", "year") %>% count(., region, year) 

mosaic_gaps$year %<>% as.factor()

mosaic_gaps %>% 
  ggplot(., aes(x = region %>% fct_rev(), y = year, fill = n)) + coord_flip() + geom_tile() +
  viridis::scale_fill_viridis(direction = -1, option = "cividis") + 
  labs(x = "", y = "", fill = "количество пропусков\n(темнее - больше)") +
  silgelib::theme_plex()
```


Рассмотрим стандартное [STL-разложение ряда](https://ranalytics.github.io/tsa-with-r/ch-visualisation.html) на аддитивные компоненты:

- тренд (регулируемый параметром `window`, чем он больше, тем тренд более плавный);
- сезонная (здесь -- годовая) повторяющаяся компонента;
- остаток (по сути -- "белый шум").

```{r warning=FALSE, message=FALSE, fig.cap = "*STL-разложение временного ряда*", fig.height = 4.5, fig.width = 8.5}
library(ggfortify)
library(feasts)
library(tsibble)

pozh_df %>% 
  group_by(f5) %>% 
  summarise(y = n()) %>% 
  ungroup() %>%
  as_tsibble(., index = f5) %>%
  model(STL(y ~ trend(window = 300) + season(period = "year"))) %>% 
  components() %>% 
  autoplot() + 
  labs(x = "") +
  scale_x_date(date_breaks = "12 months",
               date_labels = "%Y") + theme_minimal()
```

Разложение компоненты ценно тем, что позволяет выделить ежегодно повторяющееся количество пожаров (`season_yearly`) и подробно исследовать тренд (`trend`).


## Работа в библиотеке Prophet

Для дальнейшего исследования временных рядов подключим библиотеку [Prophet](https://facebook.github.io/prophet/docs/quick_start.html#r-api).

```{r, warning=FALSE, message=FALSE}
library(prophet)

pozh_prophet <- pozh_df %>% 
  select(f5) %>% 
  count(., f5, name = "y") %>% 
  rename("ds" = f5)

m <- prophet(pozh_prophet)
```

Рассмотрим прогноз на 1 год вперед по совокупным данным.

```{r}
future <- make_future_dataframe(m, periods = 365)

forecast <- predict(m, future)
tail(forecast[c('ds', 'yhat', 'yhat_lower', 'yhat_upper')])
```

Визуализируем прогноз.

```r
plot(m, forecast)
```

```{r warning=FALSE, message=FALSE, echo=FALSE, fig.cap = "*Визуализация прогноза по количеству пожаров в Красноярском крае на 2021 год в библиотеке Prophet*", fig.height = 3.7, fig.width = 9}
plot(m, forecast) + silgelib::theme_plex()
```

Рассмотрим компоненты разложения временного ряда. 

```{r warning=FALSE, message=FALSE, fig.cap = "*Компоненты разложения временного ряда в библиотеке Prophet*", fig.height = 4.5, fig.width = 8}
prophet_plot_components(m, forecast)
```

Из графика видно, что 

- в последние годы наблюдается небольшое снижение тренда;
- наименьшее количество пожаров происходило по вторникам, наибольшее -- в выходные дни;
- ежегодный всплеск количества пожаров приходится на конец апреля -- начало июля.

Рассмотрим точки изменения тренда.

```r
plot(m, forecast) + add_changepoints_to_plot(m)
```

```{r warning=FALSE, message=FALSE, echo=FALSE, fig.cap = "*Точки изменения тренда в библиотеке Prophet*", fig.height = 3.7, fig.width = 9}
plot(m, forecast) + add_changepoints_to_plot(m) + silgelib::theme_plex()
```

## Аномалии

Для работы  аномалиями нам понадобятся библиотеки `tibbletime` и `anomalize`.

Отметим различие характера аномалий в первые и последние года исследования. В первые три года аномалии начинаются с середины тренда, в то время как в последние года смещаются к его пику. Возможно, данная тенденция может быть связана с климатическими изменениями.

```r
library(tibbletime)
library(anomalize)

pozh_df %>% select(-f2) %>% 
  filter(f5 <= as.Date("2012-12-30")) %>% 
  count(., f5, name = "count") %>% 
  as_tbl_time(., f5) %>% 
  ungroup() %>%
  time_decompose(count) %>%
  anomalize(remainder) %>% 
  plot_anomaly_decomposition() +
  labs(title = "STL-декомпозиция аномалий", 
       subtitle = "с 2010 по 2012 год",
       x = "", y = "") + 
  scale_x_date(date_breaks = "12 months",
               date_labels = "%Y")
```

```{r, warning=FALSE, message=FALSE, echo=FALSE, fig.cap = "*Аномалии временного ряда (период с 2010 по 2012 год)*", fig.height = 7, fig.width = 9}
library(tibbletime)
library(anomalize)

pozh_df %>% select(-f2) %>% 
  filter(f5 <= as.Date("2012-12-30")) %>% 
  count(., f5, name = "count") %>% 
  as_tbl_time(., f5) %>% 
  ungroup() %>%
  time_decompose(count) %>%
  anomalize(remainder) %>% 
  plot_anomaly_decomposition() +
  labs(title = "STL-декомпозиция аномалий", 
       subtitle = "с 2010 по 2012 год",
       x = "", y = "") + 
  scale_x_date(date_breaks = "12 months",
               date_labels = "%Y") + silgelib::theme_plex() 
```

Аномалии временного ряда за последние три года.

```r
pozh_df %>% select(-f2) %>% 
  filter(f5 >= as.Date("2017-12-30")) %>% 
  count(., f5, name = "count") %>% 
  as_tbl_time(., f5) %>% 
  ungroup() %>%
  time_decompose(count) %>%
  anomalize(remainder) %>% 
  plot_anomaly_decomposition() +
  labs(title = "STL-декомпозиция аномалий", 
       subtitle = "с 2018 по 2020 год",
       x = "", y = "") + 
  scale_x_date(date_breaks = "12 months",
               date_labels = "%Y") 
```

```{r, warning=FALSE, message=FALSE, echo=FALSE, fig.cap = "*Аномалии временного ряда (период с 2018 по 2020 год)*", fig.height = 7, fig.width = 9}

pozh_df %>% select(-f2) %>% 
  filter(f5 >= as.Date("2017-12-30")) %>% 
  count(., f5, name = "count") %>% 
  as_tbl_time(., f5) %>% 
  ungroup() %>%
  time_decompose(count) %>%
  anomalize(remainder) %>% 
  plot_anomaly_decomposition() +
  labs(title = "STL-декомпозиция аномалий", 
       subtitle = "с 2018 по 2020 год",
       x = "", y = "") + 
  scale_x_date(date_breaks = "12 months",
               date_labels = "%Y") + silgelib::theme_plex() 
```

# Заключение

Мы кратко рассмотрели данные по пожарам в Красноярском крае за период, охватывающий последние 10 лет. Данным был сопоставлен временной ряд. Мы увидели пропуски в заполнении исходных данных, рассмотрели периодические компоненты, тренд и аномалии. Можно отметить следующие предварительные выводы:

- некоторый объем данных потерян, для корректной работы следует заполнить соответствующие пропущенные значения[^foot_gaps];
- в последние годы наблюдается тренд на снижение количества пожаров в Красноярском крае;
- больше всего пожаров происходит в выходные дни;
- аномальные всплески количества пожаров наблюдаются примерно с конца апреля по июнь;
- характер аномалий в первые и последние годы исследования изменился.

[^foot_gaps]: Это в первую очередь относится к некоторым районам края за 2011-2012 года.