---
title: Интерактивные таблицы средствами языка R
author: admin
date: '2021-07-21'
slug: reactable
categories: ["R"]
tags: ["rstats", "reactable"]
subtitle: 'пример создания интерактивных таблиц'
summary: 'В статье рассмотрен пример создания интерактивной таблицы в библиотеке `reactable`, показывающей количество пожаров в РФ приведенное к количеству населения.'
authors: 
- admin
lastmod: '2021-07-20T09:40:33+07:00'
featured: yes
math: true
image:
  caption: ''
  focal_point: ''
  preview_only: yes
projects: []
---

```{r applause-button, echo=FALSE}
applause::button(
  color = "#0C4047",
  width = "58px",
  multiclap = T
)
```

```{r setup, include=FALSE}
library(tidyverse)
library(readxl)
library(magrittr)
library(reactable)
library(htmltools)
library(tweetrmd)

df_initial <- read_csv("/Users/materov/Big Data МЧС/!Data_Russia_f1_f5/RussiaData_f1_f5.csv")

df <-
  df_initial %>% 
  select(-X1) %>% 
  group_by(f1, f5) %>% 
  summarise(count = n()) %>% 
  na.omit() %>% 
  ungroup()

df <- df %>% 
  mutate(year = lubridate::year(f5))

df$f1 <- factor(df$f1,  levels = c(111, 141, 171, 172, 1101, 1103, 1104, 1105, 1107, 1108, 1110, 1111, 1112, 1114, 1115, 1117, 1118, 
                                   1119, 1120, 1122, 1124, 1125, 1127, 1128, 1129, 1130, 1132, 1133, 1134, 1136, 1137, 1138, 1141, 
                                   1142, 1144, 1145, 1146, 1147, 1149, 1150, 1152, 1153, 1154, 1156, 1157, 1158, 1160, 1161, 
                                   1162, 1163, 1164, 1165, 1166, 1167, 1168, 1169, 1170, 1171, 1173, 1174, 1175, 1176, 1177, 
                                   1178, 1179, 1180, 1181, 1182, 1183, 1184, 1185, 1186, 1187, 1188, 1189, 1190:1199, 8888),
                labels = c("Ненецкий автономный округ", #111
                           "г. Санкт-Петербург", #141
                           "Ханты-Мансийский автономный округ - Югра", #171
                           "Ямало-Ненецкий автономный округ", #172
                           "Алтайский край", #1101
                           "Краснодарский край", #1103
                           "Красноярский край", #1104
                           "Приморский край", #1105
                           "Ставропольский край", #1107
                           "Хабаровский край", #1108
                           "Амурская область", #1110
                           "Архангельская область", #1111
                           "Астраханская область", #1112
                           "Белгородская область", #1114
                           "Брянская область", #1115
                           "Владимирская область", #1117
                           "Волгоградская область", #1118
                           "Вологодская область", #1119
                           "Воронежская область", #1120
                           "Нижегородская область", #1122
                           "Ивановская область", #1124
                           "Иркутская область", #1125
                           "Калининградская область", #1127
                           "Тверская область", #1128
                           "Калужская область", #1129
                           "Камчатский край", #1130
                           "Кемеровская область", #1132
                           "Кировская область", #1133
                           "Костромская область", #1134
                           "Самарская область", #1136
                           "Курганская область", #1137
                           "Курская область", #1138
                           "Ленинградская область", #1141
                           "Липецкая область", #1142
                           "Магаданская область", #1144
                           "г. Москва", #1145
                           "Московская область", #1146
                           "Мурманская область", #1147
                           "Новгородская область", #1149
                           "Новосибирская область", #1150
                           "Омская область", #1152
                           "Оренбургская область", #1153
                           "Орловская область", #1154
                           "Пензенская область", #1156
                           "Пермский край", #1157
                           "Псковская область", #1158
                           "Ростовская область", #1160
                           "Рязанская область", #1161
                           "Республика Крым", #1162
                           "Саратовская область", #1163
                           "Сахалинская область", #1164
                           "Свердловская область", #1165
                           "Смоленская область", #1166
                           "г. Севастополь", #1167
                           "Тамбовская область", #1168
                           "Томская область", #1169
                           "Тульская область", #1170
                           "Тюменская область", #1171
                           "Ульяновская область", #1173
                           "Республика Ингушетия", #1174
                           "Челябинская область", #1175
                           "Забайкальский край", #1176
                           "Чукотский автономный округ", #1177
                           "Ярославская область", #1178
                           "Республика Адыгея", #1179
                           "Республика Башкортостан", #1180
                           "Республика Бурятия", #1181
                           "Республика Дагестан", #1182
                           "Кабардино-Балкарская Республика", #1183
                           "Республика Алтай", #1184
                           "Республика Калмыкия", #1185
                           "Республика Карелия", #1186
                           "Республика Коми", #1187
                           "Республика Марий Эл", #1188
                           "Республика Мордовия", #1189
                           "Республика Северная Осетия - Алания", #1190
                           "Карачаево-Черкесская Республика", #1191
                           "Республика Татарстан", #1192
                           "Республика Тыва", #1193
                           "Удмуртская Республика", #1194
                           "Республика Хакасия", #1195
                           "Чеченская Республика", #1196
                           "Чувашская  Республика - Чувашия", #1197
                           "Республика Саха (Якутия)", #1198
                           "Еврейская автономная область", #1199
                           "Специальные управления ФПС ГПС" #8888
                ))

lev_new <- c(
"Алтайский край",
"Амурская область",
"Архангельская область",
"Астраханская область",
"Белгородская область",
"Брянская область",
"Владимирская область",
"Волгоградская область",
"Вологодская область",
"Воронежская область",
"г. Москва",
"г. Санкт-Петербург",
"г. Севастополь",
"Еврейская автономная область",
"Забайкальский край",
"Ивановская область",
"Иркутская область",
"Кабардино-Балкарская Республика",
"Калининградская область",
"Калужская область",
"Камчатский край",
"Карачаево-Черкесская Республика",
"Кемеровская область",
"Кировская область",
"Костромская область",
"Краснодарский край",
"Красноярский край",
"Курганская область",
"Курская область",
"Ленинградская область",
"Липецкая область",
"Магаданская область",
"Московская область",
"Мурманская область",
"Ненецкий автономный округ",
"Нижегородская область",
"Новгородская область",
"Новосибирская область",
"Омская область",
"Оренбургская область",
"Орловская область",
"Пензенская область",
"Пермский край",
"Приморский край",
"Псковская область",
"Республика Адыгея",
"Республика Алтай",
"Республика Башкортостан",
"Республика Бурятия",
"Республика Дагестан",
"Республика Ингушетия",
"Республика Калмыкия",
"Республика Карелия",
"Республика Коми",
"Республика Крым",
"Республика Марий Эл",
"Республика Мордовия",
"Республика Саха (Якутия)",
"Республика Северная Осетия - Алания",
"Республика Татарстан",
"Республика Тыва",
"Республика Хакасия",
"Ростовская область",
"Рязанская область",
"Самарская область",
"Саратовская область",
"Сахалинская область",
"Свердловская область",
"Смоленская область",
"Ставропольский край",
"Тамбовская область",
"Тверская область",
"Томская область",
"Тульская область",
"Тюменская область",
"Удмуртская Республика",
"Ульяновская область",
"Хабаровский край",
"Ханты-Мансийский автономный округ - Югра",
"Челябинская область",
"Чеченская Республика",
"Чувашская  Республика - Чувашия",
"Чукотский автономный округ",
"Ямало-Ненецкий автономный округ",
"Ярославская область")

# количество пожаров по регионам и годам
#df %>% 
#  group_by(f1, year) %>% 
#  summarise(total = sum(count)) #%>% View()

# чтение данных по населению
nasel <- read_xlsx("/Users/materov/Dropbox/Big Data/reactable/Russia_population_01_01_2021.xlsx")
nasel$regions %<>% as.factor()

df <- df %>% 
  rename("regions" = f1)

new_data <- right_join(df, nasel, by = "regions")

new_data %<>% mutate(ratio = 10000*count/population)

#new_data %>% 
#  count(code, sort = T) %>% View()

#new_data$code %<>% as.factor()

new_data_counted <-
  new_data %>%
  #filter(!(code == 0)) %>% 
  filter(!(year == 2000)) %>% 
  group_by(regions, year, FO) %>% 
  summarise(count = sum(ratio)) %>% 
  ungroup() 

#new_data_counted$year %<>% as.Date("%Y")
new_data_counted <- transform(new_data_counted, year = as.Date(as.character(year), "%Y"))
new_data_counted %<>% as_tibble()

new_data_counted <- new_data_counted %>% mutate(year = lubridate::year(year)) %>%
  mutate_if(is.character, factor) 

new_data_counted <- new_data_counted %>% 
  filter(year >= 2017)

# своя функция для добавления суммарного столбца
add_cols <- function(.data, ..., .f = sum){
  tmp <- dplyr::select_at(.data, dplyr::vars(...))
  purrr::pmap_dbl(tmp, .f = .f)
}

fires_counted <-
  new_data_counted %>% pivot_wider(names_from = year, values_from = count, values_fill = 0) %>%
  mutate(total = add_cols(., dplyr::starts_with("20"))) %>% 
  #mutate(dynamics = `2020` - `2015`) %>% 
  mutate_if(is.numeric, round, 0)

# перегруппировка уровней факторов
fires_counted$regions <- fct_relevel(fires_counted$regions, lev_new)

fires_counted <- fires_counted %>% arrange(regions, FO)
```


```{r reactable_prep, include=FALSE}
# русификация reactable таблиц
options(reactable.language = reactableLang(
  pageSizeOptions = "{rows} значений",
  pageInfo = "Диапазон: с {rowStart} по {rowEnd} из {rows} регионов",
  pagePrevious = "назад",
  pageNext = "вперед",
  searchPlaceholder = "Поиск...",
  noData = "Значения не найдены"
))

make_color_pal <- function(colors, bias = 1) {
  get_color <- colorRamp(colors, bias = bias)
  function(x) rgb(get_color(x), maxColorValue = 255)
}

good_color <- make_color_pal(c("#7fb7d7", "#ffffbf", "#fc8d59"), bias = 2)

year_cols <- c("2017", "2018", "2019", "2020")

# максимум и минимум значений в таблице
max_val <-
fires_counted %>%
  summarise(across(where(is.numeric), ~ max(.x, na.rm = TRUE)))
max_val <- max(max_val %>% dplyr::select(-total))

min_val <-
  fires_counted %>%
  summarise(across(where(is.numeric), ~ min(.x, na.rm = TRUE)))
min_val <- min(min_val %>% dplyr::select(-total))

# стиль для тепловой карты
my_style <- function(value) {value
              if (!is.numeric(value)) return()
              normalized <- (value - min_val) / (max_val - min_val)
              color <- good_color(normalized)
              list(background = color)
            }

# Render a bar chart with a label on the left
bar_chart <- function(label, width = "100%", height = "15px", fill = "#00bfc4", background = NULL) {
  bar <- div(style = list(background = fill, width = width, height = height))
  chart <- div(style = list(flexGrow = 1, marginLeft = "8px", background = background), bar)
  div(style = list(display = "flex", alignItems = "center"), label, chart)
}
```



```{r reactable_table, include=FALSE}
tbl <-
reactable(fires_counted,
          # группировка и название объединенных столбцов
          columnGroups = list(
            colGroup(name = "Количество пожаров приведенное на 10 000 человек населения", columns = year_cols)
          ),
          # возможность поиска
          searchable = TRUE,
          # сортировка по умолчанию
          defaultSortOrder = "desc",
          # возможность изменять количество строк на странице
          showPageSizeOptions = TRUE,
          # подсветка при наведении на строку
          highlight = TRUE,
          # границы между строками
          borderless = TRUE,
          # не на всю ширину
          fullWidth = TRUE,
          # исходная сортировка столбцов
          defaultSorted = list(FO = "asc"),
          # исходное количество строк
          defaultPageSize = 25,
          # стилизация заголовков столбцов
          theme = reactableTheme(
            headerStyle = list(
              "&:hover[aria-sort]" = list(background = "hsl(0, 0%, 96%)"),
              "&[aria-sort='ascending'], &[aria-sort='descending']" = list(background = "hsl(0, 0%, 96%)"),
              borderColor = "#555"
            )
          ),
          # стилизация: разграничивание между группами при сортировке по ФО
          rowStyle = JS("
                function(rowInfo, state) {
                        // Ignore padding rows
                        if (!rowInfo) return
                        
                        // Add horizontal separators between groups when sorting by school
                        var firstSorted = state.sorted[0]
                        if (firstSorted && firstSorted.id === 'FO') {
                        var nextRow = state.pageRows[rowInfo.viewIndex + 1]
                        if (nextRow && rowInfo.row['FO'] !== nextRow['FO']) {
                        // Use box-shadow to add a 2px border without taking extra space
                        return { boxShadow: 'inset 0 -2px 0 rgba(0, 0, 0, 0.1)' }
                        }
                        }
                        }
                        "),
          columns = list(
            `2017` = colDef(
              maxWidth = 75,
              style = my_style),
            `2018` = colDef(
              maxWidth = 75,
              style = my_style),
            `2019` = colDef(
              maxWidth = 75,
              style = my_style),
            `2020` = colDef(
              maxWidth = 75,
              style = my_style),
            regions  = colDef(name = "Субъект РФ", # заголовок для субъекта РФ
                              footer = "Общее количество",
                              minWidth = 170,
                              maxWidth = 370,
                              defaultSortOrder = "asc"
                              #cell = function(value) {
                              #image <- img(src = sprintf("images/%s.png", value), height = "12px", alt = value)
                              #tagList(
                              #  div(style = list(display = "inline-block", width = "24px"), image),
                              #  value
                              #       )
                              #}
                              ),
            FO       = colDef(name = "ФО",      # заголовок для ФО
                              align = "center", # выравнивание по центру
                              maxWidth = 80,
                              defaultSortOrder = "asc",
                              # добавление границы
                              class = "border-left"
                              ),
            # столбец по динамике роста пожаров 
            total = colDef(name  = "Сумма",
                           align = "left", 
                           cell  = function(value) {
                             width <- paste0(value / max(fires_counted$total) * 100, "%")
                             bar_chart(value, width = width)
                             },
                          # добавление границы
                          class = "border-left",
                          format = colFormat(locales = "ru-RU", separators = TRUE), 
                              # динамическая сумма для "Общее количество"
                              footer = JS("function(colInfo) {var total = 0
                                          colInfo.data.forEach(function(row) {
                                          total += row[colInfo.column.id]
                                          })
                                          return total.toLocaleString('ru-RU')
                                          }")
                            )
                        ),
          # глобальный стиль: шрифт для подстрочной суммы
          defaultColDef = colDef(
            footerStyle = list(fontWeight = "bold"), 
          # разделитель для тысяч пробелом
            format      = colFormat(locales = "ru-RU", separators = TRUE))
         )
```

```{css, echo=FALSE, warning=FALSE}
.border-left {
  border-left: 5px solid #555;
}
```

## Введение

Табличный способ является одним из основных способов структурирования и представления данных. В отличие от графиков, таблицы, как правило, не дают быстрого визуального представления о данных. Тем не менее, таблицы используются для того чтобы показать точные значения данных. Правильно созданная таблица позволяет найти определенное значение, понять закономерности или найти выбросы в данных. 

Мы рассмотрим представление данных средствами языка программирования **R** в виде интерактивных таблиц. 
Одним из самых простых способов для формирования интерактивных таблиц в **R** является библиотека [DT](https://rstudio.github.io/DT/), которая позволяет делать удобную сортировку и фильтрацию данных, а также предоставляет массу других дополнительных возможностей. Таблицы, которые мы рассмотрим здесь, построены в относительно новой, но уже достаточно насыщенной возможностями библиотеке `reactable` основанной на **JavaScript**-библиотеке [React Table](https://github.com/tannerlinsley/react-table) и разработанной с помощью [reactR](https://github.com/react-R/reactR).

В качестве примера рассмотрим данные по пожарам[^ref_fires], нормированные на численность населения в соответствующем субъекте Российской Федерации[^ref_estimate]. 

[^ref_fires]: Здесь рассмотрены пожары, учет которых ведется на основании [Приказа МЧС России](http://www.consultant.ru/document/cons_doc_LAW_317860/) от 24.12.2018 №625 "О формировании электронных баз данных учета пожаров и их последствий".
[^ref_estimate]: Нормирование по отношению к численности населения производилось на основе статистических данных [statdata.ru](http://www.statdata.ru/largest_regions_russia) на 1 января 2021 года. Оценку численности постоянного населения РФ можно также посмотреть на странице [Демографическая ситуация по субъектам РФ](https://data-in.ru/data-catalog/datasets/122/).

<font size="3">
```{r, echo=FALSE, warning=FALSE}
tbl
```
</font>

{{% callout note %}}
Отметим, что таблица выше не является официальным статистическим отчетом и служит исключительно для демонстрации работы библиотеки[^ref_why_demo]. Основные показатели, характеризующие состояние пожарной безопасности в Российской Федерации ежегодно публикуются [ФГБУ ВНИИПО МЧС РОССИИ](http://vniipo.ru/) в статистических сборниках [ПОЖАРЫ И ПОЖАРНАЯ БЕЗОПАСНОСТЬ](http://vniipo.ru/institut/informatsionnye-sistemy-reestry-bazy-i-banki-danny/federalnyy-bank-dannykh-pozhary/).
{{% /callout %}}


[^ref_why_demo]: Это связано, например, с тем, что базы в ГУ МЧС России данных могут несколько различаться по объему с базами данных ВНИИПО МЧС России.

### Некоторые особенности и возможности интерактивных таблиц

- Возможность *живой сортировки* значений по столбцам (можно указать исходное направление сортировки).

- *Живой поиск*, позволяющий выделять только строки с нужными значениями и делать автоматический пересчет итоговых суммарных значений.

- Регулировка количества строк на странице и диапазона значений.

- Группировка и агрегирование строк с автоматическим выделением границ таблицы.

- Возможность условного форматирования: выделение шрифтом значений на основе условных критериев, построения тепловых карт и т.д.

- Использование **JavaScript** для улучшения стилизации и внедрение **HTML**-виджетов в таблицы.

- Использование **CSS**-стилей.

- Богатые возможности для русификации.

- Интегрирование с [Shiny](https://shiny.rstudio.com/) (интерактивной средой для создания веб-приложений и дэшбордов) и [Leaflet](https://rstudio.github.io/leaflet/) (библиотекой предназначенной для отображения карт на веб-сайтах).

## Посторение интерактивных таблиц

Код для построения рассмотренной выше таблицы по пожарам довольно большой, поэтому вместо полного листинга приведем основные идеи и принципы создания интерактивных таблиц в `reactable` на основе небольших примеров описанных на [странице библиотеки](https://glin.github.io/reactable/index.html).

### Загрузка библиотек

Загрузим необходимые библиотеки.

```{r, message=FALSE, warning=FALSE}
library(tidyverse)
library(magrittr)
library(reactable)
library(htmltools)
```

### Базовая таблица

Пусть модельные данные представляют собой упрощенную таблицу, содержащую название региона, федерального округа, данные за определенный период и столбец с суммарными значениями.

```{r, message=FALSE, warning=FALSE}
fires_reactable <- 
fires_counted %>% 
  as_tibble() %>% 
  head(20)  

fires_reactable
```

Для отображения интерактивной таблицы служит команда `reactable()`. Столбцы такой таблицы можно сортировать нажатием (или кликом) на них.

```r
reactable(fires_reactable)
```

<font size="3">
```{r, message=FALSE, warning=FALSE, echo=FALSE}
reactable(fires_reactable,
          columns = list(
            regions = colDef(minWidth = 170),
            FO      = colDef(minWidth = 60)
            )
          )
```
</font>

### Русификация таблиц

Одна из ключевых возможностей отличающих `reacable` это, несомненно, возможность [настройки языковых опций](https://glin.github.io/reactable/reference/reactableLang.html) таблицы. Например, в библиотеке `DT` русификация делается [несколько сложнее](https://rstudio.github.io/DT/004-i18n.html), что также описано на странице [Stack Overflow](https://stackoverflow.com/questions/54181350/datatables-internationalization-with-local-language-file-in-shiny).

```{r message=FALSE, warning=FALSE}
# русификация reactable таблиц
options(reactable.language = reactableLang(
  pageSizeOptions   = "показано {rows} значений",
  pageInfo          = "Диапазон: с {rowStart} по {rowEnd} из {rows} регионов",
  pagePrevious      = "назад",
  pageNext          = "вперед",
  searchPlaceholder = "Поиск...",
  noData            = "Значения не найдены"
))
```

### Глобальные настройки таблицы

Таблицы в `reactable` имеют огромное количество разнообразных настроек, причем для более глубокой настройки используется **JavaScript**. Приведем ниже некоторые возможности на примере.

```r
year_cols <- c("2017", "2018", "2019", "2020")

reactable(fires_reactable,
          # группировка и название объединенных столбцов
          columnGroups = list(
            colGroup(name = "Количество пожаров приведенное на 10 000 человек населения", 
                     columns = year_cols)
          ),
          # строка поиска
          searchable = TRUE,
          # исходная глобальная сортировка по умолчанию
          defaultSortOrder = "desc",
          # возможность изменять количество строк на странице
          showPageSizeOptions = TRUE,
          # подсветка при наведении на строку
          highlight = TRUE,
          # отстутствие границы между строками
          borderless = TRUE,
          # на всю ширину / фиксированная ширина
          fullWidth = TRUE,
          # столбцы исходной сортировки и направление сортировки столбцов
          defaultSorted = list(FO = "asc"),
          # исходное количество строк на странице
          defaultPageSize = 10,
          # стилизация заголовков столбцов
          theme = reactableTheme(
            headerStyle = list(
              "&:hover[aria-sort]" = list(background = "hsl(0, 0%, 96%)"),
              "&[aria-sort='ascending'], 
               &[aria-sort='descending']" = list(background = "hsl(0, 0%, 96%)"),
              borderColor = "#555"
            )
          ),
          # стилизация: разграничивание между группами при сортировке по ФО
          rowStyle = JS("
                function(rowInfo, state) {
                        // игнорирование строк заполнения
                        if (!rowInfo) return
                        
                        // горизонтальные разделители между группами
                        var firstSorted = state.sorted[0]
                        if (firstSorted && firstSorted.id === 'FO') {
                        var nextRow = state.pageRows[rowInfo.viewIndex + 1]
                        if (nextRow && rowInfo.row['FO'] !== nextRow['FO']) {
                        // добавление прямоугольной тени, 
                        // чтобы добавить границу 2 пикселя 
                        return { boxShadow: 'inset 0 -2px 0 rgba(0, 0, 0, 0.1)' }
                        }
                        }
                        }
                        "),
          # глобальный стиль: шрифт для подстрочной суммы
          defaultColDef = colDef(
            footerStyle = list(fontWeight = "bold"), 
          # разделитель для тысяч пробелом
            format      = colFormat(locales = "ru-RU", separators = TRUE))
         )
```

<font size="3">
```{r message=FALSE, warning=FALSE, echo=FALSE}
year_cols <- c("2017", "2018", "2019", "2020")

reactable(fires_reactable,
          # группировка и название объединенных столбцов
          columnGroups = list(
            colGroup(name = "Количество пожаров приведенное на 10 000 человек населения", 
                     columns = year_cols)
          ),
          # строка поиска
          searchable = TRUE,
          # исходная глобальная сортировка по умолчанию
          defaultSortOrder = "desc",
          # возможность изменять количество строк на странице
          showPageSizeOptions = TRUE,
          # подсветка при наведении на строку
          highlight = TRUE,
          # отстутствие границы между строками
          borderless = TRUE,
          # на всю ширину / фиксированная ширина
          fullWidth = TRUE,
          # столбцы исходной сортировки и направление сортировки столбцов
          defaultSorted = list(FO = "asc"),
          # исходное количество строк на странице
          defaultPageSize = 10,
          columns = list(
            regions = colDef(minWidth = 170),
            FO = colDef(minWidth = 60)
          ),
          # стилизация заголовков столбцов
          theme = reactableTheme(
            headerStyle = list(
              "&:hover[aria-sort]" = list(background = "hsl(0, 0%, 96%)"),
              "&[aria-sort='ascending'], &[aria-sort='descending']" = list(background = "hsl(0, 0%, 96%)"),
              borderColor = "#555"
            )
          ),
          # стилизация: разграничивание между группами при сортировке по ФО
          rowStyle = JS("
                function(rowInfo, state) {
                        // игнорирование строк заполнения
                        if (!rowInfo) return
                        
                        // горизонтальные разделители между группами
                        var firstSorted = state.sorted[0]
                        if (firstSorted && firstSorted.id === 'FO') {
                        var nextRow = state.pageRows[rowInfo.viewIndex + 1]
                        if (nextRow && rowInfo.row['FO'] !== nextRow['FO']) {
                        // добавление прямоугольной тени, 
                        // чтобы добавить границу 2 пикселя 
                        return { boxShadow: 'inset 0 -2px 0 rgba(0, 0, 0, 0.1)' }
                        }
                        }
                        }
                        "),
          # глобальный стиль: шрифт для подстрочной суммы
          defaultColDef = colDef(
            footerStyle = list(fontWeight = "bold"), 
          # разделитель для тысяч пробелом
            format      = colFormat(locales = "ru-RU", separators = TRUE))
         )
```
</font>

### Настройка столбцов в таблицах

Для настройки столбцов в `reactable`-таблицах (например, изменения имени) используется функция `colDef()` подробно описанная на соответствующей [странице](https://glin.github.io/reactable/reference/colDef.html). Приведем простой пример настройки столбцов на базе известного датасета [Iris](https://ru.wikipedia.org/wiki/Ирисы_Фишера).

<font size="3">
```{r message=FALSE, warning=FALSE}
set.seed(2021)

reactable(
  sample_n(iris, 10),
  columns = list(
    Sepal.Length = colDef(name = "Длина чашелистика"),
    Sepal.Width  = colDef(name = "Ширина чашелистика"),
    Petal.Length = colDef(show = FALSE),
    Petal.Width  = colDef(name = "Ширина лепестка"),
    Species      = colDef(name = "Вид", 
                          align    = "right",
                          filterable = TRUE)
  )
)
```
</font>

Возможности `colDef()` очень богатые: можно менять выравнивание конкретного столбца, его ширину указав значение `maxWidth`, изменить форматирование столбца добавив **CSS**-стиль и т.д.

### Тепловые карты

Известно, что цвет воспринимается гораздо быстрее чем численные значения, поэтому имеет смысл иногда представлять данные в виде так называемых "тепловых карт".
Для создания тепловой карты необходима некоторая подготовка.

```{r message=FALSE, warning=FALSE}
# функция цвета
make_color_pal <- function(colors, bias = 1) {
  get_color <- colorRamp(colors, bias = bias)
  function(x) rgb(get_color(x), maxColorValue = 255)
}

# наша палитра
good_color <- make_color_pal(c("#7fb7d7", "#ffffbf", "#fc8d59"), bias = 2)

# максимум и минимум значений в таблице
max_val <-
fires_reactable %>%
  summarise(across(where(is.numeric), ~ max(.x, na.rm = TRUE)))
max_val <- max(max_val %>% dplyr::select(-total))

min_val <-
  fires_reactable %>%
  summarise(across(where(is.numeric), ~ min(.x, na.rm = TRUE)))
min_val <- min(min_val %>% dplyr::select(-total))

# стиль столбца с учетом цвета
my_style_fires <- function(value) {
              if (!is.numeric(value)) return()
              normalized <- (value - min_val) / (max_val - min_val)
              color <- good_color(normalized)
              list(background = color)
            }
```

Приведем пример тепловой таблицы созданной с помощью собственного стиля.

<font size="3">
```{r message=FALSE, warning=FALSE}
reactable(
  fires_reactable,
  columns = list(
    regions = colDef(name = "Субъект РФ",       # заголовок для субъекта РФ
                              minWidth = 200,
                              defaultSortOrder = "asc"),
    FO      = colDef(name = "ФО",               # заголовок для ФО
                              align = "center", # выравнивание по центру
                              minWidth = 70,
                              defaultSortOrder = "asc"),
    total   = colDef(name = "Сумма",
                     defaultSortOrder = "desc"),
    `2017`  = colDef(style = my_style_fires),
    `2018`  = colDef(style = my_style_fires),
    `2019`  = colDef(style = my_style_fires),
    `2020`  = colDef(style = my_style_fires)
  )
)
```
</font>

### Группировка ячеек

Для компактного представления больших таблиц имеет смысл делать группировку показателей по выбранной переменной с раскрывающимся списком. В примере ниже группировка сделана по федеральным округам. Кроме того, в такого рода таблице можно показать агрегированные значения, такие как максимум по столбцу, минимум, среднее значение, медиану, количество элементов, уникальные значения и т.д. 

<font size="3">
```{r message=FALSE, warning=FALSE}
reactable(fires_reactable, 
          groupBy = "FO",
          columns = list(
          `2017`  = colDef(aggregate = "count",
                           name = "2017 (кол-во)"),
          `2018`  = colDef(aggregate = "unique",
                           name = "2018 (уник)"),
          `2019`  = colDef(aggregate = "median",
                           name = "2019 (медиан)"),
          `2020`  = colDef(show = FALSE),
          total   = colDef(name = "Сумма (макс)", 
                           aggregate = "max"),
          FO      = colDef(name = "Фед. округ"),
          regions = colDef(name = "Субъект РФ")
          )
)
```
</font>


### Динамический пересчет суммы

Библиотека `reactable` путем удачного сочетания с **JavaScript** позволяет делать таблицы с динамической визуализацией в виде итоговой сноски, например, при наборе фильтрующего значения может происходить автоматический пересчет суммы. Скажем, если в поле поиска таблицы ниже ввести **ЦФО**, то останутся субъекты РФ и сумма значений только по Центральному федеральному округу.

<font size="3">
```{r message=FALSE, warning=FALSE}
reactable(
  fires_reactable,
  searchable      = TRUE,
  highlight       = TRUE,
  borderless      = TRUE,
  defaultPageSize = 5,
  theme = reactableTheme(searchInputStyle = list(width = "100%")),
  columns = list(
    regions = colDef(name     = "Субъект РФ",
                     minWidth = 170,
                     footer   = "Всего:"),
    FO      = colDef(name     = "ФО",      
                     align    = "center", 
                     minWidth = 80),
    total = colDef(name = "Сумма",
      # разделитель для тысяч пробелом
      format = colFormat(locales = "ru-RU", separators = TRUE),
      # динамический пересчет суммы при поиске
      footer = JS("function(colInfo) {var total = 0
                                          colInfo.data.forEach(function(row) {
                                          total += row[colInfo.column.id]
                                          })
                                          return total.toLocaleString('ru-RU')
                                          }")
    )
  ),
  # глобальный стиль: шрифт для подстрочной суммы
  defaultColDef = colDef(
    footerStyle = list(fontWeight = "bold"),
    # разделитель для тысяч пробелом
    format      = colFormat(locales = "ru-RU", separators = TRUE)
  )
)
```
</font>

### Условное форматирование

Зачастую в таблице необходимо отобразить динамику изменения показателя. Для этого удобно применять условное форматирование, например, выделив цветом разности между конечным и исходным значениями и т.д.

<font size="3">
```{r}
fires_change <- 
fires_reactable %>% 
  mutate(change = `2020` - `2017`) %>% 
  select(-c(`2018`:`2019`), 
         -total)

reactable(fires_change, 
          highlight     = TRUE,
          defaultSorted = list(regions = "asc"),
          columns       = list(
  regions = colDef(name       = "Субъект РФ",
                     minWidth = 170),
    FO    = colDef(name       = "Фед. округ",      
                     align    = "center", 
                     minWidth = 80),
  change = colDef(
    name = "Динамика",
    defaultSortOrder = "desc",
    cell = function(value) {
      if (value > 0) paste0("+", value) else value
    },
    style = function(value) {
      color <- if (value > 0) {
        "#e00000"
      } else if (value < 0) {
        "#008000"
      }
      list(fontWeight = 600, color = color)
    }
  )
))
```
</font>

## Заключение

В статье был сделан обзор некоторых инструментов по созданию таблиц в библиотеке `reactable`: 

- формирование основы таблицы;
- возможности глобальных настроек и настроек столбцов;
- дополнительные возможности для создания тепловых карт;
- группировка и аггрегирование ячеек;
- некоторые **JavaScript** опции.

Всесторонне описать все возможности создания интерактивных таблиц на `reactable` в рамках одной статьи очень сложно. Например, мы не затронули **CSS**-стили, изображения, **HTML**-виджеты, внедрение `reactable` в **Shiny** и **Leaflet** и многое другое. Как было сказано, [страница библиотеки](https://glin.github.io/reactable/index.html) содержит большое количество материала с примерами и замечательными демонстрациями включая полный код и описание.

Подводя итог, отметим что базовые принципы построения эффективных таблиц, которые можно взять за основу для презентации своих данных, описаны во многих источниках, например, в статье [Ten Guidelines for Better Tables](https://www.cambridge.org/core/journals/journal-of-benefit-cost-analysis/article/abs/ten-guidelines-for-better-tables/74C6FD9FEB12038A52A95B9FBCA05A12). Основные тезисы этой статьи можно посмотреть в твите (на английском языке) ниже.

```{r tweet-from-dsquintana, echo=FALSE, warning=FALSE}
include_tweet("https://twitter.com/jschwabish/status/1290323804212822018")
```
