---
title: Анализ степени достижимости географически распределенных объектов
author: admin
date: '2021-11-22'
slug: reachability
categories: ["R"]
tags: ["rstats", "геоданные"]
subtitle: 'пример анализа степени достижимости социально значимых объектов и объектов с массовым пребыванием людей на языке программирования R'
summary: 'В статье будут рассмотрены возможности языка программирования R в применении к анализу расстояний между объектами городской структуры.'
authors: 
- admin
lastmod: '2021-11-14T22:26:10+07:00'
featured: yes
math: true
image:
  caption: ''
  focal_point: ''
  preview_only: yes
projects: []
---

```{r applause-button, echo=FALSE}
applause::button(
  color = "#0C4047",
  width = "58px",
  multiclap = T
)
```

Ранее в блоге были рассмотрены возможности языка программирования **R** в применении к построению географических карт городской инфраструктуры на основе базы данных местоположений [OpenStreetMap](https://www.openstreetmap.org/). В одной из [предыдущих записей](https://materov-blog.netlify.app/post/geodata-fire/) блога было показано, как средствами **R** можно отобразить на карте города пожары, исследовать их простейшие характеристики и сделать карту плотностей пожаров.
В продолжении исследования такого рода, изучим вопрос о степени достижимости возможных объектов пожара пожарно-спасательными подразделениями. Отметим, что особое внимание при оценке расстояния и времени прибытия подразделениями должно уделяться социально значимым объектам и объектам с массовым пребыванием людей.
Аналогом библиотек, использованных здесь, является библиотека [OSMnx](https://github.com/gboeing/osmnx) языка **Python**.

Загрузим необходимые для работы библиотеки. Для получения данных с **OpenStreetMap** используется библиотека `osmdata`, для работы с геоданными -- библиотека `sf`, библиотека `osrm` является связующим звеном между **R** и сервисом [OSRM](http://project-osrm.org/) для определения расстояния между объектами, времени движения и кратчайшего пути.

```{r setup, warning=FALSE, message=FALSE}
library(tidyverse)
library(magrittr)
library(kableExtra)

# для работы с геоданными
library(osmdata)
library(osrm)
library(sf)

# annotation scale
library(ggspatial)

`%!in%` = Negate(`%in%`)
```

## Построение базовой карты

В первую очередь, нам понадобится базовая карта-подложка города или его района. Идея карты такого рода принадлежит [Taras Kaduk](https://twitter.com/taraskaduk) и рассмотрена в [блоге на примере Киева](https://taraskaduk.com/posts/2021-01-18-print-street-maps/). Фиксируем город (в нашем случае -- Красноярск) и значения ключа `highway` для загрузки c **OpenStreetMap**.

```{r warning=FALSE, message=FALSE}
my_place <- "Krasnojarsk Russia"

highway_sizes <- tibble::tribble(
          ~highway, ~highway_group, ~size,
        "motorway",        "large",   0.5,
   "motorway_link",        "large",   0.3,
         "primary",        "large",   0.5,
    "primary_link",        "large",   0.3,
       "secondary",        "medium",  0.3,
  "secondary_link",        "medium",  0.3,
        "tertiary",        "medium",  0.3,
   "tertiary_link",        "medium",  0.3,
     "residential",        "small",   0.2,
   "living_street",        "small",   0.2,
    "unclassified",        "small",   0.2,
         "service",        "small",   0.2,
         "footway",        "small",   0.2
  )
```

Получим картографические данные, включающие в себя дорожную сеть улиц, железные дороги и водные объекты -- реки и озера.

```{r warning=FALSE, message=FALSE}
# streets
streets_osm <- opq(my_place) %>%
  add_osm_feature(key = "highway", 
                  value = highway_sizes$highway) %>%
  osmdata_sf() %>% 
  unname_osmdata_sf()
```

```{r warning=FALSE, message=FALSE}
streets <- streets_osm$osm_lines %>% 
  dplyr::select(osm_id, name, name.en, highway, maxspeed, oneway, surface) %>% 
  mutate(length = as.numeric(st_length(.))) %>% 
  left_join(highway_sizes, by="highway") %>% 
  dplyr::filter(highway_group != "small" | length >= quantile(length, probs = 0.25))
```

```{r warning=FALSE, message=FALSE}
# railways
railways <- getbb(my_place) %>%
  opq()%>%
  add_osm_feature(key = "railway", 
                  value = "rail") %>%
  osmdata_sf()

railways_osm <- opq(my_place) %>%
  add_osm_feature(key = "railway", value="rail") %>%
  osmdata_sf() %>% 
  unname_osmdata_sf()

railways <- railways_osm$osm_lines %>% 
  dplyr::select()
```

```{r warning=FALSE, message=FALSE}
# water
water_osm <- opq(my_place) %>%
  add_osm_feature(key = "natural", value = "water") %>%
  osmdata_sf() %>% 
  unname_osmdata_sf()

river_osm <- opq(my_place) %>%
  add_osm_feature(key = "waterway", value = c("river", "riverbank")) %>%
  osmdata_sf() %>% 
  unname_osmdata_sf()

water <- 
  c(water_osm, river_osm) %>% 
  .$osm_multipolygons %>% 
  dplyr::select(osm_id, name) 
```

Для отрисовки базовой темы в библиотеке `ggplot2` сделаем необходимые настройки.

```{r warning=FALSE, message=FALSE}
blankbg <- theme(axis.line=element_blank(),
                axis.text.x=element_blank(),
                axis.text.y=element_blank(),
                axis.ticks=element_blank(),
                axis.title.x=element_blank(), 
                axis.title.y=element_blank(),
                legend.position = "top",
                plot.background=element_blank(),
                panel.grid.minor=element_blank(),
                panel.background=element_blank(),
                panel.grid.major=element_blank(),
                plot.margin = unit(c(t=1,r=1,b=1,l=1), "cm"),
                plot.caption = element_text(color = "grey20", size = 40, 
                                            hjust = .5, face = "plain", 
                                            family = "Playfair Display SC"),
                panel.border = element_blank()
)
```

Создадим базовую карту, нанеся на нее соответствующие объекты.

```{r warning=FALSE, message=FALSE}
base_map <-
  ggplot() +
  blankbg +
  geom_sf(data = water,
          fill = "steelblue",
          lwd = 0,
          alpha = 0.3) +
  geom_sf(data = railways,
          color = "grey30",
          size = 0.2,
          linetype="dotdash",
          alpha = 0.5) +
  geom_sf(data = streets %>% 
            dplyr::filter(highway_group == "small"),
          size = 0.1,
          color = "grey40") +
  geom_sf(data = streets %>% 
            dplyr::filter(highway_group == "medium"),
          size = 0.3,
          color = "grey35") +
  geom_sf(data = streets %>% 
            dplyr::filter(highway_group == "large"),
          size = 0.5,
          color = "grey30") 
```

Карта-подложка готова, теперь можно использовать ее элементы для отображения всего города или его части. Варьируя границы, мы можем получить карту достаточно подробного масштаба.

```{r basesmap, warning=FALSE, message=FALSE, fig.cap = "*Базовая карта города Красноярска*", fig.height = 9, fig.width = 11}
##################
# 1. базовая карта
##################

base_map_KRSK <- base_map + labs(caption = "Красноярск") +
  # географические границы города
  coord_sf(xlim = c(92.64, 93.26), 
           ylim = c(55.90, 56.14),
           expand = FALSE)

base_map_KRSK
```

## Пример нанесения на карту города различных объектов и ограниченных зон

Помимо карты-подложки нам понадобятся средства нанесения на карту объектов, например, пожарных частей. Отметим, что в картографии объекты должны рассматриваться в соответствующей [географической проекции](https://ru.wikipedia.org/wiki/Список_картографических_проекций), которая учитывает искажения Земли. В **R** библиотека `sf` позволяет сделать перевод в географическую систему координат *CRS (coordinate reference system)*.

```{r warning=FALSE, message=FALSE}
# fire station points
# Krasnoyarsk

fire_stations <-
  tribble(
    ~name, ~geo_lon, ~geo_lat,
    "СПСЧ по тушению крупных пожаров", 92.748411, 55.990467,
    "СПСЧ ФПС", 92.928354, 56.110927,
    "ПСЧ-1", 92.873629, 56.013482,
    "ПСЧ-2", 93.014530, 56.021645,
    "ПСЧ-3", 92.772450, 56.048354,
    "ПСЧ-8", 92.943169, 56.003085,
    "ПСЧ-17", 92.942607, 56.070102,
    "ПСЧ-4", 92.886657, 56.023958,
    "ПСЧ-19", 92.819819, 56.011077,
    "ПСЧ-20", 92.903523, 55.973193,
    "ОП ПСЧ-20", 92.860805, 55.986892,
    "ПСЧ-10", 92.835774, 55.976969
  )

# set CRS (coordinate reference system) projection for points
fire_stations_points <- fire_stations %>% 
  st_as_sf(coords = c("geo_lon", "geo_lat"), crs = 4326)
```

Нанесем пожарные части на карту города.

```{r firestationsmap, warning=FALSE, message=FALSE, fig.cap = "*Карта пожарно-спасательных подразделений города Красноярска*", fig.height = 8, fig.width = 8}
##############################################
# 2. нанесение пожарных частей на карту города
##############################################

base_map + 
  # нанесение пожарных частей на карту города
  geom_sf(data = fire_stations_points,
          color = "blue", alpha = 1, shape = 8, size = 2.5, stroke = 1
  ) +
  # географические границы города
  coord_sf(xlim = c(92.723, 93.0407), 
           ylim = c(55.9623, 56.12185),
           expand = FALSE) + 
  theme(legend.position = "none") +
  ggrepel::geom_label_repel(data = fire_stations, aes(geo_lon, geo_lat, label = name), 
                            fontface = 'bold',
                            size = 3, alpha = 0.9) +
  annotation_scale(location = "tl", width_hint = 0.5, style = "ticks")
```

Если бы мы, скажем, решали задачу распределения районов выезда пожарных частей в терминах евклидова расстояния, без учета сети дорог и времени движения пожарного автомобиля, задача решалась бы достаточно просто, используя [диаграммы Вороного](https://ru.wikipedia.org/wiki/Диаграмма_Вороного).
Напомним, что диаграмма Вороного конечного множества точек $S$ на плоскости представляет такое разбиение плоскости, при котором каждая область этого разбиения образует множество точек, более близких к одному из элементов множества $S$, чем к любому другому элементу множества.

```{r voronoimap, warning=FALSE, message=FALSE, fig.cap = "*Пример разбиения карты на диаграммы Вороного*", fig.height = 8, fig.width = 8}
######################################################
# 3. пожарные части + диаграмма Вороного для разбиения
######################################################

library(ggvoronoi)

base_map + 
  # нанесение пожарных частей на карту города
  geom_sf(data = fire_stations_points,
          color = "blue", alpha = 1, shape = 8, size = 2.5, stroke = 1
  )  + 
  theme(legend.position = "none") +
  # диаграммы Вороного
  geom_path(data = fire_stations, 
            aes(x = geo_lon, y = geo_lat),
            stat = "voronoi", alpha = 0.8, size = 0.6, color = "blue") +
  # географические границы города
  coord_sf(xlim = c(92.723, 93.0407), 
           ylim = c(55.9623, 56.12185),
           expand = FALSE) +
  ggrepel::geom_label_repel(data = fire_stations, aes(geo_lon, geo_lat, label = name), 
                            fontface = 'bold',
                            size = 3, alpha = 0.9) +
  annotation_scale(location = "tl", width_hint = 0.5, style = "ticks")
```

Районы выезда зачастую совпадают с границами районов города. Загрузим границы районов с **OpenStreetMap**, указав значение для ключа `admin_level` равным 9, согласно [таблице деления на административные единицы](https://wiki.openstreetmap.org/wiki/RU:Tag:boundary%3Dadministrative).

```{r warning=FALSE, message=FALSE}
rayony_osm <- opq(my_place) %>%
  add_osm_feature(key = "admin_level", value = 9) %>%
  osmdata_sf() %>% 
  unname_osmdata_sf()

rayony1 <- c(rayony_osm) %>% 
  .$osm_multipolygons %>% 
  dplyr::select(osm_id, name) %>% 
  mutate(area = st_area(.)) 

rayony2 <- c(rayony_osm) %>% 
  .$osm_polygons %>% 
  dplyr::select(osm_id, name) %>% 
  mutate(area = st_area(.)) 

rayony <- bind_rows(rayony1, rayony2)
regions <- cbind(rayony, st_coordinates(st_centroid(rayony)))

regions %<>% mutate(region_area = area)
regions$region_area %<>% as.numeric()
```

Нанесем районы на карту города Красноярска.

```{r regionsmap, warning=FALSE, message=FALSE, fig.cap = "*Основные пожарные части г. Красноярска по районам города*", fig.height = 8, fig.width = 8}
set.seed(123)
base_map +
  geom_sf(data = regions, aes(fill = region_area/1000000), color = "black", alpha = 0.68) + 
  viridis::scale_fill_viridis(discrete = F, option = "viridis", direction = 1) +
  # нанесение пожарных частей на карту города
  geom_sf(data = fire_stations_points,
          color = "blue", alpha = 1, shape = 8, size = 2.5, stroke = 1
  )  + 
  theme(legend.position = "none") +
  labs(fill = "площадь района (в кв. км):") +
  ggrepel::geom_text_repel(data = regions, aes(X, Y - 4*0.01/5, label = name, color = I("black")), 
                           color = "white",     
                           bg.color = "grey30", 
                           bg.r = 0.15,          
                           size = 5, alpha = 0.9) +
  ggrepel::geom_label_repel(data = fire_stations, 
                            aes(geo_lon, geo_lat, label = name), 
                            box.padding = 0.5, fontface = 'bold',
                            size = 3, alpha = 0.9) +
  coord_sf(xlim = c(92.696, 93.06979), 
           ylim = c(55.9598, 56.131), 
           expand = FALSE) +
  theme(legend.key.size = unit(.5,"cm"),
        legend.key.width = unit(1.5,"cm"),
        legend.position = "top")
```

Общая задача определения районов выезда пожарно-спасательных подразделений с учетом нормативной базы и дорожно-транспортной обстановки является довольно сложной, подходы к ее решению будут опубликованы в дальнейшей работе.


## Анализ зон транспортной доступности

```{r warning=FALSE, message=FALSE, echo=FALSE}
library(readxl)

gis_base_KRSK <- readxl::read_xlsx("/Users/materov/Dropbox/Big Data/MAPS/GIS_base_KRSK.xlsx")

gis_base_KRSK$geo_lon %<>% as.numeric()
gis_base_KRSK$geo_lat %<>% as.numeric()
```

Нам понадобится база данных объектов, до которых будет вычисляться время прибытия. Пример структуры такой таблицы показан ниже.

```{r warning=FALSE, message=FALSE}
########################################
# 4. анализ зон транспортной доступности
########################################

gis_base_KRSK %>% 
  na.omit() %>% 
  head(5)  %>% 
  kbl() %>%
  kable_paper("hover", full_width = T)
```

Выберем школы города Красноярска в качестве примера социально значимых объектов исследования.

```{r warning=FALSE, message=FALSE}
schools_KRSK <- gis_base_KRSK %>% 
  filter(city == "Красноярск") %>% 
  filter(purpose %in% c("Школа")) %>% 
  # исключим школу в Овсянке
  filter(street_1 %!in% c("Гагарина (Молодёжный)"))

schools_KRSK$geo_lon %<>% as.numeric()
schools_KRSK$geo_lat %<>% as.numeric()

schools_points_KRSK <- schools_KRSK %>% 
  st_as_sf(coords = c("geo_lon", "geo_lat"), crs = 4326)
```

Нанесем школы города на карту.

```{r schoolsmap, warning=FALSE, message=FALSE, fig.cap = "*Школы города Красноярска*", fig.height = 8, fig.width = 9}
base_map + 
  # нанесение школ
  geom_sf(data = schools_points_KRSK,
          color = "blue", alpha = 1, shape = 15, size = 2.5, stroke = 1
  ) +
  # географические границы города
  coord_sf(xlim = c(92.696, 93.06979), 
           ylim = c(55.9598, 56.131),
           expand = FALSE) + 
  theme(legend.position = "none") +
  annotation_scale(location = "tl", width_hint = 0.5, style = "ticks")
```

Извлечем геометрические данные из исследуемых точек.

```{r warning=FALSE, message=FALSE}
# options for routing server
# options(osrm.server = "https://routing.openstreetmap.de/", osrm.profile = "car")

schools_WGS <- schools_points_KRSK %>% 
  st_transform(crs = 4326) %>% 
  dplyr::select(-street_1, -number_1, -city, -purpose, -name, -post_index) 

fire_stations_points_WGS <- fire_stations_points %>% 
  st_transform(crs = 4326) 
```

Для последующей работы разобьем школы на две группы, например, по $< 70$ значений. Если этого не сделать, то количество запросов к [Overpass API](https://overpass-turbo.eu/), который отвечает за работу с расстояниями между точками, превысит критическое значение.

```{r warning=FALSE, message=FALSE}
N_split = 70

schools_WGS <-
schools_WGS %>% 
  mutate(id = dplyr::row_number() %/% N_split + 1) 

schools_WGS <- schools_WGS %>%
  group_by(id)
```

```{r warning=FALSE, message=FALSE}
schools_WGS_1      <- group_split(schools_WGS)[[1]] %>% st_transform(crs = 4326) 
schools_WGS_2      <- group_split(schools_WGS)[[2]] %>% st_transform(crs = 4326) 
fire_stations_points_WGS <- fire_stations_points
```

Далее вычисляются матрицы времен прибытия (без учета траффика) автомобилей от пожарных частей до интересующих нас школ города. К сожалению, минусом библиотеки `osrm` является то, что мы не можем задавать скорость движущегося объекта, однако, к достоинствам библиотеки следует отнести возможность учета дорог с односторонним движением и направления дорожного движения.

```{r warning=FALSE, message=FALSE}
# матрица расстояний 
# если присутствует более (> 70) значений, 
# необходимо разбивать множество на 2 части,
# поскольку API обрабатывает 1 запрос в секунду

distancetable_1 = osrmTable(src = fire_stations_points_WGS, dst = schools_WGS_1)
distancetable_2 = osrmTable(src = fire_stations_points_WGS, dst = schools_WGS_2)
```

Следующий шаг -- вычисление минимумов по каждому из столбцов матрицы расстояний (здесь столбец матрицы отвечает школе, строка -- пожарной части, значение на пересечении -- время прибытия). На этом этапе мы каждой школе приписываем минимальное время, за которое можно ее достигнуть из **ближайшей пожарной части**.

```{r warning=FALSE, message=FALSE}
# минимальные расстояния по всем пожарным частям

schools_WGS_1 <-
  schools_WGS_1 %>% 
  mutate(mintime = distancetable_1$durations %>% 
           as_tibble() %>% summarise(across(where(is.numeric), min)) %>% 
           t() %>% 
           as.vector(.))

schools_WGS_2 <-
  schools_WGS_2 %>% 
  mutate(mintime = distancetable_2$durations %>% 
           as_tibble() %>% 
           summarise(across(where(is.numeric), min)) %>% 
           t() %>% 
           as.vector(.))
```

Объединим результаты двух множеств разбиения.

```{r warning=FALSE, message=FALSE}
schools_WGS_points <- bind_rows(schools_WGS_1, schools_WGS_2) %>% 
  st_as_sf(coords = c("geo_lon", "geo_lat"), crs = 4326)
```

Нанесем результат на карту.

```{r schoolsmapreachability, warning=FALSE, message=FALSE, fig.cap = "*Достижимость школ из пожарно-спасательных подразделений г. Красноярска*", fig.height = 9, fig.width = 9}
base_map + 
  # нанесение школ
  geom_sf(data = schools_WGS_points, 
          aes(color = mintime),
          alpha = 1, shape = 15, size = 2.5, stroke = 1
  ) +
  # нанесение пожарных частей на карту города
  geom_sf(data = fire_stations_points,
          color = "blue", alpha = 1, shape = 8, size = 2.5, stroke = 1
  ) +
  viridis::scale_color_viridis(option = "plasma", 
                               direction = -1, 
                               limits = c(0, 10), 
                               breaks=c(0, 2, 4, 6, 8, 10)) +
  # географические границы города
  coord_sf(xlim = c(92.696, 93.06979), 
           ylim = c(55.9598, 56.131),
           expand = FALSE) + 
  theme(legend.position = "top") +
  labs(color = "время прибытия (мин.):") +
  annotation_scale(location = "tl", width_hint = 0.5, style = "ticks") +
  theme(legend.key.size = unit(.5,"cm"),
        legend.key.width = unit(1.5,"cm")) +
  ggrepel::geom_label_repel(data = fire_stations, 
                            aes(geo_lon, geo_lat, label = name), 
                            fontface = 'bold',
                            size = 3, alpha = 0.9)
```

Теперь достаточно просто выяснить, до каких объектов время достижимости составит $> 10$ минут. Легко видеть, что для школ города Красноярска требование по 10-минутному прибытию к возможному месту пожара выполнено. 

```{r warning=FALSE, message=FALSE}
schools_WGS_points %>% 
  mutate(
    late_category = case_when(
      mintime > 10 ~ "> 10 мин",
              TRUE ~ "<= 10 мин"
    )
  ) %>%
  janitor::tabyl(late_category) %>%
  janitor::adorn_pct_formatting(digits = 0) %>% 
  purrr::set_names("категория", "количество", "процент")
```

К сожалению, аналогичный анализ в городе Новосибирске показывает, что для некоторых школ города время прибытия составит много больше 10 минут.

## Построение оптимальных маршрутов

Покажем, как можно строить оптимальные маршруты в библиотеке `osrm`. Выберем две произвольных точки соответствующие школе и пожарной части.

```{r warning=FALSE, message=FALSE}
#####################################
# 5. построение оптимальных маршрутов 
#####################################

schools_WGS_sample <- schools_points_KRSK %>% 
  st_transform(crs = 4326) %>% 
  dplyr::select(-city, -purpose, -name, -post_index) %>% 
  head(1)

fire_stations_points_WGS_sample <- fire_stations_points %>% 
  st_transform(crs = 4326) %>% 
  head(1)
```

Построим оптимальный маршрут движения между от первой до второй выбранной точки пользуясь командой `osrmRoute`.

```{r warning=FALSE, message=FALSE}
route <- osrmRoute(src = fire_stations_points_WGS_sample, dst = schools_WGS_sample,
                   overview = "full", returnclass = "sf")
```

Мы видим, что время движения составило `r round(route$duration)` минуты, длина маршрута равна `r round(route$distance)` километра. На карте ниже можно видеть построение маршрута.

```{r routemap, warning=FALSE, message=FALSE, fig.cap = "*Пример построения оптимального маршрута*", fig.width = 9}
base_map + geom_sf(data = route, color = "red", size = 1) +
  # географические границы города
  coord_sf(xlim = c(92.723, 93.0407), 
           ylim = c(55.9623, 56.05),
           expand = FALSE)
```

## Построение изохрон

Важной задачей является нахождение изохрон ограничивающих области, куда автомобиль может доехать за определенное время из исходной точки. В нашем случае расчетное время движения составляет 10 минут. Команда `osrmIsochrone` строит изохроны для выбранного объекта. Построим изохрону, например, для ПСЧ-17 города Красноярска.

```{r warning=FALSE, message=FALSE}
fire_stations_points_WGS_iso_sample <- fire_stations_points %>% 
  dplyr::filter(name == "ПСЧ-17") %>% 
  st_transform(crs = 4326)

bks <- seq(from = 0, to = 10, by = 10)
iso <- osrmIsochrone(loc = fire_stations_points_WGS_iso_sample, returnclass="sf",
                     breaks = bks, res = 20)
```

Параметр `res` позволяет регулировать "разрешение", т.е. точность построения изохроны, но, к сожалению, в `osrm` при увеличении значения `res` область ограниченная изохроной может перестать быть односвязной и могут потребоваться другие инструменты для построения изохрон. Пример 10-минутной изохроны показан на рисунке ниже.

```{r isomap, warning=FALSE, message=FALSE, fig.cap = "*Пример построения изохроны*", fig.height = 8, fig.width = 8}
base_map + geom_sf(data = iso, color = "red", size = 1, alpha = 0.1) +
  annotation_scale(location = "tl", width_hint = 0.5, style = "ticks") +
  geom_sf(data = fire_stations_points %>% dplyr::filter(name == "ПСЧ-17"),
          color = "blue", alpha = 1, shape = 8, size = 2.5, stroke = 1
  ) +
  ggrepel::geom_label_repel(data = fire_stations %>% dplyr::filter(name == "ПСЧ-17"), 
                            aes(geo_lon, geo_lat, label = name), 
                            fontface = 'bold',
                            size = 3, alpha = 0.9) +
  # географические границы ихохроны
  coord_sf(xlim = c(92.86407, 93.04553), 
           ylim = c(56.02534, 56.11881),
           expand = FALSE) 
```

## Заключение

В статье были кратко рассмотрены следующие вопросы в применении к географически распределенным данным городской инфраструктуры:

- построение **OpenStreetMap** карт городской структуры дорог, нанесение точечных объектов и ограниченных областей на карты
- достижимость социально значимых объектов из пожарно-спасательных подразделений по временному показателю
- построение оптимальных маршрутов движения автомобиля
- построение изохрон

Все результаты представленные здесь являются воспроизводимыми, заменив соответствующие значения, легко рассмотреть подобные карты для других городов Российской Федерации. Например, кроме школ, автором были проанализированы времена достижимости до детских садов и торгово-развлекательных центров некоторых городов.

Существует множество инструментов для решения такого рода задач как на языке **R**, так и на языке **Python**, и библиотека `osrm` является не единственной библиотекой в этом классе. Например, замечательная библиотека `sfnetworks` в **R** (см. [Tidy Geospatial Networks in R](https://luukvdmeer.github.io/sfnetworks/index.html)) позволяет работать с дорожной сетью с точки зрения теории графов. Таким образом, в `sfnetworks` можно оптимизировать маршруты используя известные алгоритмы дискретной математики, анализировать ближайшие объекты, строить изохроны, маршруты и многое другое, см. [страницу библиотеки](https://luukvdmeer.github.io/sfnetworks/articles/sfn04_routing.html).





